臺灣臺中地方法院刑事判決　　　　　　　　　　　　九十三年度訴字第二四七七號
　　公　訴　人　臺灣臺中地方法院檢察署檢察官
　　被　　　告　辛○○
右列被告因妨害投票等案件，經檢察官提起公訴（九十三年度偵緝字第一０三九號）
，本院判決如左：
    主  文
辛○○共同以脅迫妨害他人自由行使法定之政治上選舉，處有期徒刑拾月，褫奪公權
貳年。
    犯罪事實
一、辛○○（前曾有賭博案件前科，又於民國九十一年七月二十九日，因妨害自由案
    件，經本院以九十一年度訴字第四九九號判處有期徒刑六月確定，後於九十一年
    八月二十七日經易科罰金而執行完畢，於本案不構成累犯）係癸○○（所涉妨害
    投票案件，現正由臺灣高等法院臺中分院以九十三年度選上訴字第一七三三號審
    理中）之子，辛○○並在臺中縣東勢鎮○○街開設債務催討公司。癸○○於九十
    一年競選臺中縣和平鄉鄉民代表，於當選後，與其子辛○○共謀與另鄉民代表庚○○搭配分別競選臺中縣和平鄉鄉民代表會（以下簡稱和平鄉代會）主席、副主
    席，然中國國民黨和平鄉黨部於同年七月間（約選舉日前之十日左右），業經鄉
    民代表楊文友（已於九十一年十月二十八日死亡）、戊○○、庚○○、丁○○、
    蘇慶祥、陳斐晏、王正顯、己○○、王結利及癸○○等人共同連署黨內提名前任
    主席王結利競選連任和平鄉代會主席。癸○○明知其業已參與連署支持王結利參
    選連任，惟在未經中國國民黨和平鄉黨部連署黨內提名及與地方人士協商下，癸○○為求勝選，竟與其子辛○○及辛○○之約三名以上之不詳姓名年籍之成年友
    人共同基於妨害他人自由行使法定之政治上選舉投票之犯意聯絡，先於同年七月
    三十一日（即和平鄉代會正、副主席選舉日之前一日）下午十三、十四時許間，
    邀集有和平鄉代會主席、副主席選舉投票權之和平鄉鄉民代表庚○○、丁○○、
    楊文友、己○○、戊○○等五人，至臺中縣石岡鄉石岡水壩附近之「金龍谷餐廳
    」共進午餐。癸○○、辛○○等人為迫使上開到場之鄉民代表支持其競選和平鄉
    代會主席，竟於餐後即當日下午十八、十九時許，由辛○○及其約三名以上之不
    詳姓名年籍之成年友人共同將庚○○、丁○○、楊文友、己○○、戊○○等五位
    代表集體強押載至臺中市某酒店，在該店中商討和平鄉代會主席、副主席選舉一
    事，並當場藉人多勢眾之形象，造成心理威脅壓力與氣氛，不敢自由表達意思，
    而以此脅迫之方式，迫使庚○○、丁○○、楊文友、己○○、戊○○等五位代表
    需完全順從癸○○、辛○○等所主導之結論，於和平鄉代會主席選舉投票時改支
    持癸○○；庚○○、丁○○、楊文友、己○○、戊○○等五位代表因見辛○○帶
    同前開不知姓名之友人約三名以上之人在場，人多勢眾，心生畏懼，無可奈何，
    乃允諾於投票時支持癸○○。然因庚○○本無競選副主席之意，且顧忌與王結利
    之交情，雖受脅迫，仍告知癸○○及辛○○等人，除非得到和平鄉鄉長乙○○、
    和平鄉農會理事主席子○○、總幹事丙○○及常務監事甲○○等人（屬農會系統
    之人員）之同意（亦即欲尋求該等人員之背書及諒解，分攤陣前倒戈責任），否
    則其不會與癸○○搭檔競選和平鄉代會正、副主席。癸○○及辛○○聞言遂要求
    楊文友電話通知乙○○、子○○、丙○○及甲○○等四人。於同日晚上二十四時
    許前往臺中市某卡拉ＯＫ途中，辛○○等人強迫丙○○、子○○、甲○○等三人
    至臺中市○○路與中港路口等候辛○○所派遣之二名友人駕車接載，而使渠等行
    無義務之事，辛○○並另支派一名友人駕車前往接載乙○○，除子○○因須與乙○○聯絡而未交出手機外，並於接載途中迫使甲○○於車上交出手機（丙○○當
    天則未攜帶手機），子○○則直至卡拉ＯＫ店時復因辛○○再度脅迫而交出手機
    ，致妨害其等行使權利。乙○○、子○○、丙○○及甲○○等四人相繼抵達臺中
    市後，分別由辛○○不知名之友人駕駛車輛載至前述之卡拉ＯＫ店包廂內。眾人
    到場後，癸○○、辛○○二人乃當眾宣佈要眾人支持癸○○與庚○○搭檔競選和
    平鄉代會正、副主席。乙○○、子○○、丙○○及甲○○等四人因見到有辛○○
    及其友人約三名以上之人在現場而心生畏懼，遂表示尊重代表們之意見。隨後，
    停留約十餘分鐘後，辛○○隨即命其不詳姓名之友人帶乙○○、子○○、丙○○
    及甲○○等四人先行離開。嗣餐飲畢，辛○○與其友人即將丁○○、楊文友等代
    表帶至臺中市某汽車旅館住宿看管，並將渠等之行動電話及汽車鑰匙收取集中保
    管，以防止其等對外聯繫，使王結利無法接觸楊文友等代表。辛○○、癸○○等
    即共同以此挾持規劃選出之前開代表，並斷絕該等代表對外聯繫之非法方法，致
    使王結利之競選活動受到妨害。翌日（即九十一年八月一日之和平鄉代會正、副
    主席選舉日）上午，癸○○、辛○○等人始囑其友人將前開代表載回和平鄉代表
    會投票，並發還行動電話及汽車鑰匙。嗣於同日上午，和平鄉代會於臺中縣和平
    鄉舉行鄉代會主席、副主席選舉活動，經票選結果，癸○○果然以獲得代表六票
    之支持，順利當選和平鄉代會第十七屆主席，庚○○則以得票數六票，順利當選
    為和平鄉代會第十七屆副主席。嗣經臺灣高等法院臺中分院檢察署檢察官及臺灣
    臺中地方法院檢察署檢察官指揮法務部調查局中部地區機動工作組調查員，查獲
    上情。
二、案經法務部調查局中部地區機動工作組移送臺灣臺中地方法院檢察署檢察官偵查
    起訴。
    理  由
甲、有關證據能力部分：
  一、有關本件被告以外之人於審判外之言詞或書面陳述之證據能力，依新修正刑事
      訴訟法第一百五十九條第一項規定：被告以外之人於審判外之言詞或書面陳述
      ，除法律有規定者外，不得作為證據。然按依同法第一百五十九條之一第二項
      規定：被告以外之人於偵查中向檢察官所為之陳述，除顯有不可信之情況者外
      ，得為證據。又同法第一百五十九條之二規定：被告以外之人於檢察事務官、
      司法警察官或司法警察調查中所為之陳述，與審判中不符時，其先前之陳述具
      有較可信之特別情況，且為證明犯罪事實存否所必要者，得為證據。再參以依
      新修正刑事訴訟法係於九十二年二月六日經總統公布施行，再同日公布施行之
      新修正刑事訴訟法施行法增訂第七條之三復規定：「中華民國九十二年一月十
      四日修正通過之刑事訴訟法施行前，已繫屬於各級法院之案件，其以後之訴訟
      程序，應依修正刑事訴訟法終結之。但修正刑事訴訟法施行前已依法定程序進
      行之訴訟程序，其效力不受影響。」，而本院另案所審理之共犯癸○○妨害投
      票案件（即本院九十二年度選訴字第七號），查該案件係於九十一年十月八日
      起訴繫屬於第一審法院，則全案有關之證人在警詢或偵查中作證，均在新修正
      刑事訴訟法施行前依舊訴訟法法定程序踐行之訴訟程序，依上開規定，在該案
      件其效力並不受新修正刑事訴訟法之影響，此有最高法院著有九十三年度台上
      字第二○三號刑事判決要旨足資參照。又中華民國九十二年一月十四日修正通
      過之刑事訴訟法施行前，已繫屬於各級法院之案件，其以後之訴訟程序，應依
      修正刑事訴訟法終結之，但修正刑事訴訟法施行前已依法定程序進行之訴訟程
      序，其效力不受影響，刑事訴訟法施行法第七條之三定有明文。即證人於警詢
      及偵查中之供述，係九十二年九月一日修正刑事訴訟法施行前之證言，依上開
      規定，仍有證據能力，原審予以採信，並無違法。又九十二年一月十四日修正
      ，同年九月一日施行前之刑事訴訟法尚未採取傳聞法則，被告以外之人於警詢
      之調查筆錄，經顯出於審判庭，提示被告辯論者，依當時之規定，即具證據能
      力，得為證據。本案有關之證人等警詢筆錄之製作，均在九十二年九月一日之
      前，依刑事訴訟法施行法第七條之三但書規定，其等供述證據具證據能力之效
      力亦不受影響（最高法院九十三年度台上字第三四九八號刑事判決要旨參照）
      。另依前開公布施行之新修正刑事訴訟法施行法增訂第七條之二所規定之施行
      日期為九十二年九月一日；是本案前揭證人乙○○、子○○、丙○○、甲○○
      、庚○○、丁○○、己○○、戊○○、王結利、秘密證人Ａ１、Ａ２、Ａ３等
      人分別在警詢、偵查中作證，均係在新修正刑事訴訟法九十二年九月一日施行
      前依舊訴訟法法定程序踐行之訴訟程序，揆諸前揭說明及最高法院刑事判決要
      旨釋示，其效力不受新修正刑事訴訟法之影響，並無新修正刑事訴訟法第一百
      五十九條第一項規定：「被告以外之人於審判外之言詞或書面陳述，除法律有
      規定者外，不得作為證據。」及同法第一百五十九條之一第二項規定：「被告
      以外之人於偵查中向檢察官所為之陳述，除顯有不可信之情況者外，得為證據
      。」之無證據能力之情形之適用，仍具有證據能力，得為證據，合先敘明。
  二、再證人丁○○於九十二年四月二十八日在法務部調查局中部地區機動工作組及
      臺灣臺中地方法院檢察署檢察官訊問時，經法務部調查局中部地區機動工作組
      告知有下列權利：、得保持緘默，無須違背自己之意思而為陳述。、得選
      任辯護人。、得請求調查有利之證據，並告知是否需要選任辯護人等權利；
      嗣經臺灣臺中地方法院檢察署檢察官訊問時，經告知證人及具結之義務，依刑
      事訴訟法第一百八十六條之規定命具結後實施訊問，然於訊問完畢時，筆錄竟
      記載「諭知聲請羈押」等語（見臺灣臺中地方法院檢察署九十二年度他字第七
      八０號第二卷第四十二至四十五頁、九十二年度他字第七八０號第一卷第一０
      六至一０八頁），雖其後並未依法向本院聲請羈押（可能係屬誤載），且係於
      訊問完畢時諭知，並非於訊問前即予諭知，應無「以押取供」之情形。惟法務
      部調查局中部地區機動工作組對證人丁○○實施訊問前，如前所述，竟依刑事
      訴訟法第九十五條之「訊問被告前應告知被告之事項」之規定告知前開事項，
      及臺灣臺中地方法院檢察署檢察官訊問時有如上所述之些微瑕疵情況，為符合
      法律規定及顧及證人暨被告權益之維護，前開二份筆錄，本院均捨棄不予援用
      。另證人丁○○於九十二年四月二十八日在臺灣高等法院臺中分院檢察署特偵
      組檢察官訊問時，經告知證人及具結之義務，依刑事訴訟法第一百八十六條之
      規定命具結後實施訊問，然於訊問完畢時，筆錄記載「諭知聲請羈押」，後將
      「聲請羈押」四字以黑色簽字筆劃去，更改為「請回」二字（見臺灣臺中地方
      法院檢察署九十二年度他字第七八○號第二卷第四十六至四十九頁），經核並
      無違法之處，然為避免質疑紛爭，該份筆錄本院亦捨棄不予援用。然因本案尚
      有如前所述之前開其他證人等之證詞及證據可證，仍不影響事實之認定，附此
      敘明。
乙、實體部分：
    訊據被告辛○○對於右揭事實除坦承於九十一年七月三十一日有到臺中市某酒店
    及有與庚○○、丁○○、楊文友、己○○、戊○○、乙○○、子○○、丙○○、
    甲○○等人在包廂內喝酒外，餘均矢口否認，並辯稱：伊沒有做檢察官起訴書內
    所記載之事，伊對於檢察官起訴事實有意見，伊有去臺中市金錢豹酒店市政店，
    但是伊到時和平鄉鄉民代表庚○○、丁○○、楊文友、己○○、戊○○等五人都
    已經談好讓我母親當代表會主席，伊去時乙○○、子○○、丙○○、甲○○等四
    人並還沒有到，後來是誰要他們過來的，伊也不清楚，他們四人來了以後，大家
    就在包廂內喝酒，伊沒有派人去接他們，伊也沒有在當日將那五名代表，集體帶
    至汽車旅館住宿看管，也沒有強迫他們要投票給伊母親癸○○，至於後來到的乙○○等四人，伊並沒有要求他們要支持伊母親，而且他們沒有投票權，他們有沒
    有支持也沒有意義，伊或其他人也沒有要求乙○○等四人交出行動電話，檢察官
    起訴的事實全部不實在。且伊那天也沒有去臺中縣石岡鄉石岡水壩附近之「金龍
    谷餐廳」，但是伊有去金麗都酒店，不是金錢豹酒店，伊沒有脅迫有到場的代表
    要支持伊母親，也沒有交付賄款，九十一年七月三十一日晚上伊是與父母親一同
    回到和平云云。惟查：
  （一）、本件右揭事實業據證人即和平鄉鄉長乙○○、和平鄉農會理事主席子○○
          、和平鄉農會總幹事丙○○、和平鄉農會常務監事甲○○及和平鄉代會代
          表庚○○、丁○○、己○○、戊○○、秘密證人Ａ１、Ａ２、Ａ３、證人
          王結利等人證述在卷，分述如下：
    （１）、證人乙○○於九十二年四月二十八日在法務部調查局台中縣調查站證述
            稱：「（問：九十一年七月三十一日你有無進行聯繫楊文友及己○○，
            並鞏固其二人之票源？）答：有的，當日上午聯絡其二人，己○○答應
            支持王結利，楊文友說會到我的辦公室找我商談，但我等了一個下午都
            未見到楊文友，而且當日下午我也一直打電話聯絡楊文友，行動電話都
            是語音信箱，家中電話則無人接聽，後來我覺得奇怪，我又打給己○○
            ，情況相同，都聯絡不上，我就叫秘書蘇添清趕快去找王結利，告知王
            某前述狀況，我就與民政課長黃永生一起到潭子雅潭路某卡拉ＯＫ餐廳
            吃飯，喝了一些酒就回我水湳住處（台中市○○路一０九巷七十七號）
            。（問：當天晚間你有無另赴台中市金錢豹酒店（市政店）？其經過詳
            情為何？）答：有的，於九十一年七月三十一日（和平鄉代表會正副主
            席選舉前一日）深夜十二點左右，我接到楊文友的電話通知（打到我家
            ），要我到台中市○○路跟文心路路口，我問他你們在搞什麼鬼，我找
            了一下午都找不到你們，當然我也問他找我什麼事？楊文友說出來就對
            了，當時我心中不悅，而且我是楊文友的妹婿，為了尊重他，所以我就
            依約搭計程車到中港路與文心路交叉口，過不久就看到一部車過來了，
            停在我前面，我看到常務監事甲○○開車載丙○○與子○○到來，當時
            有另外一台車的駕駛叫我上車，同時也叫甲○○把車停在附近，他們會
            載他們走，我問司機要載我到哪裡，司機請我不要問，也告訴我他們在
            等我，他會載我過去，經過一段路，就在台中市七期重劃區市○路金錢
            豹酒店，服務生詢問我是不是林鄉長，我答稱是的，服務生就帶我進入
            一樓某包廂找楊文友。（問：你進入該包廂，包廂內有哪些人？）答：
            我進入該ＫＴＶ包廂內，就看到和平鄉代表當選人癸○○、戊○○、陳
            吳忠、楊文友、己○○、丁○○等六人在場，以及癸○○的先生陳秀吉
            、其兒子阿強、還有一些不認識的年輕人站在兩側，過不久丙○○、羅
            能輝及甲○○也進來包廂，我記得楊文友或是戊○○有用麥克風講歡迎
            鄉長，然後癸○○他們就把中間位置空出來請我們四個人坐下，然後阿
            強就用麥克風向在座人員表示，他媽媽癸○○要競選代表會主席，現場
            的六位代表都支持也感謝我及總幹事丙○○、甲○○、理事長子○○之
            到場，我記得阿強是用閩南語講的，之後癸○○與陳文忠就立即舉杯敬
            大家，我當時看到已有超過半數的六位代表在場，形勢已確定所以基於
            禮貌就喝了。（問：當時你在包廂對癸○○及陳秀吉以及辛○○等年輕
            人均在場的感覺為何？有無恐懼？）答：因我與癸○○他們全家都很熟
            ，所以我沒有恐懼的感覺，其他人的感覺我就不清楚。（問：你的行動
            有無受到限制？）答：只有在中港路、文心路口上車後到金錢豹市政店
            裡致詞後，又原車返回中港路、文心路口這段時間，我無法自由行動外
            ，其餘時間我都是自由的。」（見臺灣臺中地方法院檢察署九十二年度
            他字第七八０號第一卷第一二八至一三一頁）；證人乙○○於九十二年
            四月二十八日在臺灣高等法院臺中分院檢察署特偵組檢察官訊問時證述
            稱：「（問：協調結果為何？）答：會議中討論認為王結利為現任代理
            主席，且已連任三屆，是最適合人選，為求地域平衡，我也建議在梨山
            （我們俗稱後山）提名庚○○搭擋競選副主席，獲得與會人士同意，由
            鄉黨部報縣黨部，完成提名。（問：九十一年七月三十一日你有無進行
            聯繫楊文友及己○○，並鞏固其二人之票源？）答：有的，當日上午有
            聯絡其二人，己○○答應支持王結利，楊文友說會到我辦公室找我商談
            ，但我等了一個下午都未見到楊文友，而且當日下午我也一直打電話聯
            絡楊文友，行動電話都是語音信箱，家中電話則無人接聽，後來我覺得
            奇怪，我又另外打給己○○，情況相同，都聯絡不上，我就叫秘書蘇添
            清趕快去找王結利，告知王某前述狀況，我就與民政課長黃永生一起到
            潭子雅潭路某卡拉ＯＫ餐廳吃飯，喝了一些酒就回我水湳住處（臺中市
            ○○路一０九巷七十七號）。（問：當天晚間你有無另赴臺中市金錢豹
            酒店（市政店）？其經過詳情為何？）答：有的，於九十一年七月三十
            一日（和平鄉代表會正副主席選舉前一日）深夜十二點左右，我接到楊
            文友的電話通知（打到我家），要我到臺中市○○路跟文心路路口，我
            問他你們在搞什麼鬼，我找了一下午都找不到你們，當然我也問他找我
            什麼事？楊文友說我出來就對了，當時我心中不悅，而且我是楊文友的
            妹婿，為了尊重他，所以我就依約搭計程車到中港路與文心路交叉口，
            過不久就看到一部車過來了，停在我前面，我看到常務監事甲○○開車
            載丙○○與子○○到來，當時有另外一台車的駕駛叫我上車，同時也叫
            甲○○把車停在附近，他們會載他們走，我問司機要載我到哪裡，司機
            請我不要問，也告訴我他們在等我，他會載我過去，經過一段路，就在
            臺中市七期重劃區市○路金錢豹酒店，服務生詢問我是不是林鄉長，我
            答稱是的，服務生就帶我進入一樓某包廂找楊文友。（問：你進入該包
            廂，包廂內有哪些人？）答：我進入該ＫＴＶ包廂內，就看到和平鄉代
            表當選人癸○○、戊○○、庚○○、楊文友、己○○、丁○○等六人在
            場，以及癸○○的先生陳秀吉、其兒子阿強、還有一些不認識的年輕人
            站在兩側，過不久丙○○、子○○及甲○○也進來包廂，我記得楊文友
            或是戊○○有用麥克風講歡迎鄉長，然後癸○○他們就把中間位置空出
            來請我們四個人坐下，然後阿強就用麥克風向在座人員表示，他媽媽黃
            玉英要競選代表會主席，現場的六位代表都支持也感謝我及總幹事邱萬
            中、甲○○、理事長子○○之到場，我記得阿強是用閩南語講的，之後
            ，癸○○與陳文忠就立即舉杯敬大家，我當時看到已有超過半數的六位
            代表在場，形勢已確定所以基於禮貌就喝了。（問：你在金錢豹ＫＴＶ
            時，現場看到之年輕人是否認識？）我只認識阿強，其他年輕人約四、
            五人我都不認識。（問：致詞內容為何？）答：我當時看到癸○○他們
            六人形勢已成，而且超過半數，為了日後鄉政能順利推展，我就致詞：
            『恭喜大家當選代表，希望明天能順利選出正副主席，當選後支持我推
            動鄉政。』，當場我也祝大家今天晚上做個好夢，注意路程的安全，明
            天的投票順利。（問：你的行動有無受到限制？）答：只有在中港路、
            文心路口上車後到金錢豹市政店裡致詞後，又原車返回中港路、文心路
            口這段時間，我無法自由行動外，其餘時間我都是自由的。」（見臺灣
            臺中地方法院檢察署九十二年度他字第七八０號第一卷第一三六至一三
            八頁）。
    （２）、證人子○○於九十二年四月二十八日在法務部調查局臺中縣調查站證述
            稱：「（問：你曾否於九十一年七月三十一日晚間赴臺中市金錢豹酒店
            （市政店）？其經過詳情為何？）答：有的，於九十一年七月三十一日
            傍晚（和平鄉代表會正副主席選舉前一日），我接到楊文友（已歿）來
            電話表示：『鄉長（指乙○○）在台中，你們過來一下，我們一起去見
            鄉長，你順便聯絡總幹事丙○○、常務監事甲○○一起過來，你帶著行
            動電話隨時聽候指令』；因為事先我曾與楊文友有約定，若選情順利就
            不要再以電話聯絡，若有電話表示選情有變化，要我一接到電話後，他
            要我及農會系統的人到那裡，我們就要到那裡研商選情，所以我接獲楊
            文友電話後，即分別打電話給丙○○、甲○○，並告訴他們選情有變化
            ，要丙○○、甲○○到東勢鎮○○道路旁的「麥當勞」門口附近會合，
            之後，由甲○○開車載丙○○及我至豐原市○○路一０五巷三四弄十一
            之一我家中換車，再由甲○○駕駛我所有之富豪轎車，載丙○○及我至
            台中市○○路附近，我即接到辛○○打來的電話，要我們將我車牌號碼
            報給他，我即將我所乘坐之富豪轎車車號ＰＥ－６６５８告訴辛○○，
            不久辛○○即在台中市○○路、中港路附近的路旁將我的車子攔下來，
            當時我有看到鄉長乙○○在那裡等候會合，之後辛○○要求我和丙○○
            、甲○○改搭他們的車子，我和丙○○、甲○○乃改搭辛○○朋友二人
            所開的車，而鄉長乙○○則搭辛○○所開的另一部車，至於我的車子被
            他們開到那裡去我則不清楚；我等三人就被辛○○所派之二位不明人士
            帶往台中市一間大型ＫＴＶ包廂內，進入後看到和平鄉代表當選人黃玉
            英、戊○○、庚○○、楊文友、己○○、丁○○等六人已在場，而鄉長
            乙○○也在我們之前到達ＫＴＶ包廂，之後，癸○○、辛○○先將服務
            人員趕出後，即向在座人員表示，癸○○要競選代表會主席，詢問我、
            乙○○、丙○○及甲○○四人有無意見，鄉長乙○○表示你們已經有黃
            玉英、戊○○、庚○○、楊文友、己○○、丁○○等六票，超過半數（
            和平鄉民代表僅十一席），所以我們尊重你們六位意見，至此，我們已
            經知道癸○○、辛○○已握有六票，多說無益，後經癸○○婉轉向我們
            致謝，並請我們多多支持後，我等四人就離開包廂，鄉長乙○○則直接
            返回臺中市住處，而我等三人則由不知名男子載到文心路附近原停車的
            地方，由我開車載丙○○、甲○○返回豐原市，再由甲○○載丙○○返
            回東勢，我則留在豐原家中休息。（問：你等前往前述臺中市大型ＫＴ
            Ｖ時，是否即已知道為了協商和平鄉代表會正副主席支持人選之事？）
            答：我在接到楊文友電話時，即意會到和平鄉代表會正副主席選情有變
            化，及至我到臺中市與辛○○踫頭後，見到辛○○來接我們，我即瞭解
            到辛○○之母親癸○○要參選和平鄉代表會正主席。（問：你等被帶往
            台中市ＫＹＶ前，該等不知名男子有無限制你等行動或任何作為？）答
            ：上車後，辛○○所派的二位男子即要我們不要以電話聯絡，並要邱萬
            中及甲○○將行動電話交給他們暫時保管，丙○○及甲○○就依他們指
            示將行動電話放在駕駛座旁的置物箱，因我坐在轎車的前座，且我必須
            與鄉長乙○○聯絡，所以未將我的行動電話交給後座的不明人士，及至
            到達前述ＫＹＶ包廂時，辛○○再次要求我將行動電話交給他們保管，
            我即交出行動電話給他們保管。（問：你等被帶往臺中市ＫＴＶ時，當
            時現場共有幾名不知名男子？）答：約有五、六位不是很正派不知名之
            年輕男子在現場，而該些不明男子均是辛○○在使喚，因該五、六位不
            明男子面貌凶惡，且一人守住大門，而辛○○在東勢鎮內開討債公司，
            且風評不好有耍流氓行為，所以我當時心理感覺有壓力，很害怕，且選
            舉不關我的事，沒有必要得罪辛○○惹來麻煩，乃默默的坐在那裡，不
            敢在現場作任何意見表示。（問：你是否知悉戊○○、丁○○、楊文友
            、己○○有無依約定投票支持癸○○及庚○○擔任和平鄉代表會正副主
            席？渠等有無收受癸○○及庚○○之賄款？癸○○及庚○○之賄選經費
            來源為何？）答：有的，戊○○、丁○○、楊文友、己○○確有支持黃
            玉英及庚○○擔任和平鄉代表大會正副主席，所以癸○○及庚○○才會
            當選，但至於他們有無收受癸○○及庚○○之賄款或賄款來源，我因為
            沒有經手且未參與，所以我不知道。」（見臺灣臺中地方法院檢察署九
            十二年度他字第七八０號第一卷第一四四至一四八頁）。
    （３）、證人丙○○於九十二年四月二十八日在法務部調查局臺中縣調查站證述
            稱：「（問：你是否曾於九十一年七月間參加國民黨和平鄉黨部召開之
            和平鄉第十七屆代表會正副主席提名會議？會議詳情為何？）答：有的
            。九十一年七月間國民黨台中縣黨部要求和平鄉黨部召開和平鄉代表會
            正副主席提名會議，我因擔任鄉黨部常委一職，乃由我要求鄉黨部書記
            曾益興通知所有鄉黨部委員及新當選的鄉民代表召開該會議，九十一年
            七月間某日（正確日期已記不清楚）由我主持，假和平鄉天輪村聞香發
            餐廳召開和平鄉代表會正副主席提名會議，當天參加人員有乙○○（鄉
            長）、陳德祥（前鄉長）等十餘位委員，以及鄉民代表癸○○、庚○○
            、己○○、戊○○、丁○○、楊文友、王結利、陳斐晏、王正顯、蘇慶
            祥等十人參加，會中決議提名主席王結利，並由出席之十位鄉民代表連
            署共同支持王結利出任主席一職，另在會中經討論支持庚○○出任副主
            席一職，因庚○○並無國民黨籍，因此副主席決議採開放競選方式。（
            問：你曾否於九十一年七月三十一日晚間赴臺中市金錢豹酒店（市政店
            ）？其經過詳情為何？）答：有的。九十一年七月三十一日晚間八、九
            點，和平鄉農會理事長子○○以電話和我連絡，電話中談稱明天（八月
            一日）代表會正副主席選情有變，務必出來見面共商選情，並約我立即
            在東勢鎮麥當勞門口見面，我依約前往，約在晚間九時許我在東勢鎮麥
            當勞門口見到子○○及常務監事甲○○，再由子○○載我及甲○○前往
        台中市，因中途電話都係子○○聯繫，因此尚不知要前往何處，我等三
            人約於當晚十一時許到達臺中市○○路、文心路口，見到鄉長乙○○也
            在路口等候，經子○○以電話聯繫後（不知聯絡何人），約晚間十二時
            許有不知名男子駕駛二部轎車抵達中港路、文心路口，乙○○搭乘其中
            一部、我等三位農會幹部搭乘另一部，上車後不明男子要求收繳行動電
            話，我未帶行動電話，我見到子○○之行動電話被收繳，中途又換乘一
            部車，約晚間十二時至凌晨一時許抵達臺中市金錢豹酒店（市政店），
            現場有癸○○、陳秀吉及其子辛○○，代表有庚○○、己○○、戊○○
            、丁○○、楊文友等人，另在包廂內有十餘名不知名年輕人在場，使得
            我心生畏懼及壓力，擔心在場講錯話會立即遭受報復。癸○○及辛○○
            主持會場，多次由二人提及現場參加之六位代表均一致同意在九十一年
            八月一日投票支持癸○○擔任主席、陳吳中擔任副主席，辛○○並詢問
            現場人員癸○○、庚○○之組合有無意見，現場因為有十餘位年輕人造
            成大家心理壓力，出席之代表庚○○、己○○、戊○○、丁○○、楊文
            友均未發言，一一詢問乙○○及我意見時，乙○○表示現場六位代表形
            成共識，支持大家的決議。我因現場均已被癸○○、辛○○及不明之年
            輕人強勢控制，因此只能同樣表達與乙○○、子○○相同之意思，完全
            順從癸○○、辛○○現場之決議，支持癸○○、庚○○之組合，以免立
            即遭到報復。我、子○○、甲○○及乙○○約在包廂現場停留十餘分鐘
            ，即被癸○○、辛○○請離現場，同樣由現場不知名男子載回中港路、
            文心路口，約在凌晨二點回到東勢。（問：癸○○、陳秀吉、辛○○在
            前述九十一年七月三十一日金錢豹酒店（市政店）會場有無以強暴脅迫
            方式脅迫在場人員？庚○○、己○○、戊○○、丁○○、楊文友等人有
            無受到脅迫或限制行動？）答：癸○○、陳秀吉、辛○○在前述九十一
            年七月三十一日金錢豹酒店（市政店）會場，安排十餘名不知名年輕人
            在場助勢，癸○○、辛○○等人雖未有實際的強暴脅迫行為，但已造成
            現場人員心生畏懼，不敢自由表達意思，完全順從癸○○、辛○○所主
            導之決議。庚○○、己○○、戊○○、丁○○、楊文友等代表在我抵達
            會場前均已在現場，我不知該等人在正副主席投票前，是否受到癸○○
            、辛○○等人脅迫或限制行動。（問：九十一年七月間由你主持國民黨
            鄉黨部會議決定提名支持王結利、庚○○擔任正副主席，且由十位代表
            連署，為何在九十一年七月三十一日改支持癸○○、庚○○參選正副主
            席？）答：我在九十一年七月二十七、八日間曾拜訪王結利，關心正副
            主席選情，王結利向我表示沒有問題，可順利當選。九十一年七月三十
            一日台中市金錢豹酒店（市政店）癸○○等人之正副主席協商會議事出
            突然，在現場庚○○、己○○、戊○○、丁○○、楊文友等代表都未表
            示反對意見，應該都在事前已被癸○○、辛○○爭取倒戈，王結利曾向
            我說過這次正副選舉不會發錢賄買選票，癸○○、辛○○是否以金錢或
            強暴脅迫方式使庚○○、己○○、戊○○、丁○○、楊文友等代表倒戈
            支持我則不清楚。我會在現場改支持癸○○、庚○○，同前所述係心生
            畏懼，不敢自由表達意思，才會完全順從癸○○、辛○○所主導之決議
            。」（見臺灣臺中地方法院檢察署九十二年度他字第七八０號第一卷第
            一一二至一一七頁）。證人邱萬忠於九十二年四月二十八日在臺灣高等
            法院臺中分院檢察署特偵組檢察官訊問時證述稱：「（問：你曾否於九
            十一年七月三十一日晚間赴台中市金錢豹酒店（市政店）？其經過詳情
            為何？）答：九十一年七月三十一日晚間八、九點，和平鄉農會理事長
            子○○以電話和我連絡，電話中談稱明天代表會正副主席選情有變，務
            必出來見面共商選情，並約我立即在東勢鎮麥當勞門口見面，我依約前
            往，約在晚間九時許我在東勢鎮麥當勞門口見到子○○及常務監事吳瑞
            森，再由子○○載我及甲○○前往台中市，因中途電話都係子○○聯繫
            ，因此尚不知要前往何處，我等三人約於當晚十一時許到達臺中市○○
            路、文心路口，見到鄉長乙○○也在路口等候，經子○○以電話聯繫後
            （不知聯絡何人），約晚間十二時許有不知名男子駕駛二部轎車抵達中
            港路、文心路口，乙○○搭乘其中一部、我等三位農會幹部搭乘另一部
            ，上車後不明男子要求收繳行動電話，我未帶行動電話，我見到子○○
            之行動電話被收繳，中途又換乘一部車，約晚間十二時至凌晨一時許抵
            達臺中市金錢豹酒店（市政店），現場有癸○○、陳秀吉及其子辛○○
            ，代表有庚○○、己○○、戊○○、丁○○、楊文友等人，另在包廂內
            有十餘名不知名年青人在場，使得我心生畏懼及壓力，擔心在場講錯話
            會立即遭受報復。癸○○及辛○○主持會場，多次由二人提及現場參加
            之六位代表均一致同意在九十一年八月一日投票支持癸○○擔任主席、
            陳吳中擔任副主席，辛○○並詢問現場人員癸○○、庚○○之組合有無
            意見，現場因為有十餘位年輕人造成大家心理壓力，出席之代表庚○○
            、己○○、戊○○、丁○○、楊文友均未發言，一一詢問乙○○及我意
            見時，乙○○表示現場六位代表形成共識，支持大家的決議。我因現場
            均已被癸○○、辛○○及不明之年輕人強勢控制，因此只能同樣表達與
            乙○○、子○○相同之意思，完全順從癸○○、辛○○現場之決議，支
            持癸○○、庚○○之組合，以免立即遭到報復。我、子○○、甲○○及
            乙○○約在包廂現場停留十餘分鐘，即被癸○○、辛○○請離現場，同
            樣由現場不知名男子載回中港路、文心路口。（問：癸○○、陳秀吉、
            辛○○在前述九十一年七月三十一日金錢豹酒店（市政店）會場有無以
            強暴脅迫方式脅迫在場人員？庚○○、己○○、戊○○、丁○○、楊文
            友等人有無受到脅迫或限制行動？）答：癸○○、陳秀吉、辛○○在前
            述九十一年七月三十一日金錢豹酒店（市政店）會場，安排十餘名不知
            名年青人在場助勢，癸○○、辛○○等人雖未有實際的強暴脅迫行為，
            但已造成現場人員心生畏懼，不敢自由表達意思，完全順從癸○○、陳
            志強所主導之決議。庚○○、己○○、戊○○、丁○○、楊文友等代表
            在我抵達會場前均已在場，我不知該等人在正副主席投票前，是否受到
            癸○○、辛○○等人脅迫或限制行動。」（見臺灣臺中地方法院檢察署
            九十二年度他字第七八０號第一卷第一二０至一二一頁）。
    （４）、證人甲○○於九十二年四月二十八日在法務部調查局臺中縣調查站證述
          稱：「（問：你曾否於九十一年七月三十一日晚間赴臺中市金錢豹酒店
            （市政店）？其經過詳情為何？）答：有的，於九十一年七月三十一日
            （和平鄉代表會正副主席選舉前一日）傍晚，我接到和平鄉農會理事長
            子○○的通知，要我到東勢鎮○○道路旁的「麥當勞」門口附近會合，
            之後我依約前往，即與農會總幹事丙○○共同搭乘理事長子○○的座車
            ，當座車到達臺中市時，理事長子○○就接到一位不知名男子的電話，
            要我們與他會合，之後經過會合，我等三人再轉乘二位不知名男子之座
            車，上車後，要我等先不要與外界聯絡，之後，經過二、三次換車後，
            我等三人就隨同被帶往台中市一間大型ＫＴＶ包廂內，進入後才看到和
            平鄉代會代表當選人癸○○、戊○○、庚○○、楊文友、己○○、夏佔
            紅等六人在場，隨後鄉長乙○○也到達包廂內，現場就有十餘名不認識
            的年輕男子在場，使得我等進入後心中備感壓力畏懼受到暴力威脅，之
            後，癸○○的兒子辛○○即起身向在座人員表示，他媽媽癸○○要競選
            代表會主席，詢問我，鄉長乙○○、總幹事丙○○及理事長子○○等四
            人有無意見，當時我等看到已有超過半數的六位代表在場，鄉長乙○○
            與我等商討後，即告知我等尊重多數代表的意見，經過癸○○的口頭上
            致歉後，我等四人就離開該包廂，鄉長乙○○則直接返回臺中市住處，
            而我等三人則由不知名男子載到原停車的地方，搭乘理事長的車子返回
            東勢鎮。（問：你等前往前述臺中市大型ＫＴＶ時，是否即已知道為了
            協商和平鄉代表會正副主席支持人選之事？）答：前述我在接到理事長
            子○○之電話通知表示和平鄉代表會主席選舉有變化，王結利的選情狀
            況不好，有代表要約我們前往見面，當時我就開始連絡原屬農會系統所
            支持當選的鄉代己○○（農會理事）、戊○○（農會監事）等二人，但
            該二人的電話都關機無法連絡，因此我等要瞭解代表們之實際現況及有
            無安全顧慮之情形，才不得不依約前往見面。（問：你等被帶往臺中市
            ＫＴＶ前，該等不知名男子有無限制你等行動或任何作為？）答：上車
            後，該等二位不知名男子即要我們不要以電話對外聯絡，我等二人就依
            他指示主動將行動電話放在駕駛座旁的置物箱，其餘他們二人並未限制
            我等人行動自由。（問：你等被帶往臺中市ＫＴＶ時，當時現場共有幾
            名不知名男子？）答：約有十餘位不知名之年輕男子在現場。（問：你
            等原已連署提名支持王結利及庚○○參選和平鄉代表會正副主席，為何
            在九十一年七月三十一日改支持癸○○、庚○○參選正副主席？）答：
            如前述我等被帶往臺中市ＫＴＶ後，已發覺癸○○已控制過半數的六位
            代表，我等也只好接受這個事實。（見臺灣臺中地方法院檢察署九十二
            年度他字第七八０號第二卷第一至三頁）。
    （５）、證人庚○○於九十二年四月二十八日在法務部調查局臺中縣調查站證述
            稱：「（問：你曾否於九十一年七月三十一日晚間赴臺中市金錢豹酒店
            （市政店）？其經過詳情為何？）答：有的，於九十一年七月三十一日
            （和平鄉代表會正副主席選舉前一日）中午我曾約和平鄉農會理事長羅
            能輝搭乘我的車子前往臺中市榮民總醫院探視「連榮叔」，回到東勢鎮
            後，子○○即先行離開，在傍晚四、五時左右，我為避免選前人情壓力
            ，正打算前往豐原市○○○○路上便接到和平鄉代表楊文友的電話，楊
            某於電話中表示，有四位代表在台中市齊聚一堂，要我到臺中市協調和
            平鄉正、副主席選舉事宜，要我在石岡水壩與其會面後在一齊前往臺中
            市，我於接到電話後及至石岡水壩，不久楊文友即開車抵達石岡水壩，
            並載我至臺中市與四位代表相約地點會面，該地點係一ＫＴＶ，詳細店
            名我不清楚，我與楊文友進入ＫＴＶ包廂，我見到癸○○、己○○、夏
            佔紅、戊○○等四名代表已在包廂等候，同時，亦有三、四名不明男子
            亦在包廂內，當時癸○○表示請在座之五名代表支持渠競選下屆和平鄉
            代會主席，亦請與會代表支持我競選下屆代表會副主席，八月一日凌晨
            一時許，和平鄉長乙○○、農會總幹事丙○○、理事長子○○、常務監
            事甲○○亦到該ＫＴＶ包廂內，當時癸○○請渠等支持競選主席、由於
            乙○○等人見到已有六位代表齊聚一堂，認為已沒什麼好談，不久之後
            乙○○等人即離開ＫＴＶ現場，之後，我亦告訴癸○○後離開。（見臺
            灣臺中地方法院檢察署九十二年度他字第七八○號第二卷第七十六至七
            十七頁）。證人庚○○於九十二年四月二十八日在臺灣高等法院臺中分
            院檢察署特偵組檢察官訊問時證述稱：「（問：九十一年七月三十一日
            之詳細情形為何？）答：投票前一天（即九十一年七月三十一日）我一
            人從梨山下來，在中午的時候，楊文友代表打電話聯絡我，說已經有四
            位代表在某一個地點等我，要講選舉和平鄉代表會主席、副主席的事情
            ，然後我中午的時候就與農會理事長子○○先去台中榮總探視一位叫做
            連榮叔的人，探視完後，約三、四點左右，我又接到楊文友的電話，楊
            文友告訴我說，他們要在臺中市某一個地方等我們，那時開車經過石岡
            水壩，我說我路不熟，我就告訴楊文友我把車停在路邊，請楊文友來載
            我，楊文友後來就一個人開車來接我，把我載到台中一家有ＫＴＶ包廂
            的房間，時間大概在六、七點左右。我到達該包廂的時候，包廂內已經
            有己○○、丁○○、癸○○、戊○○等四位代表，加上我與楊文友總共
            有六位代表。在包廂內，癸○○跟他兒子就跟大家說，現在現場代表人
            數已經過半數，希望明天投票時，大家能支持黃玉應當主席、庚○○當
            副主席，她如此宣佈時，我覺得宣佈的內容怎麼跟報上的報導內容有出
            入，因為當初決議是說要給王結利當主席，我當副主席。我聽到癸○○
            這樣宣佈時，我有一點不知所措，我並沒有發言，只是坐在旁邊坐著。
            我在包廂內坐著小睡醒來後發覺氣氛怪怪的，因為現場多了三、四個看
            起來怪怪，好像是兄弟的人，跟我們坐在一起，然後我就跟癸○○建議
            應該要有公所的鄉長乙○○、和平鄉農會的總幹事、理事長、常務監事
            到場，因為之前有連署決議要支持王結利，今既然有變化，而且變化不
            是我能決定的，所以要求要有總幹事、理事長等人到場後，我才要決定
            是否要支持癸○○當主席。嗣後鄉長等人會到包廂內，應該是癸○○去
            請他們來的，鄉長等人剛到現場時，也跟我當初剛到現場時一樣，全部
            都嚇到，都不敢講話。鄉長他們到場後看到現場有那麼多代表及兄弟時
            ，也不敢說什麼，只說就尊重多數代表的決定，我會請鄉長他們來，是
            想跟鄉長他們講，我原來是要支持王結利的，是因為事情有了變化非我
            能控制，我才支持癸○○。之後，鄉長他們及我爸爸知道這個情形後，
            都沒有怪我支持癸○○，王結利在經過我跟他說明後，也沒有很怪我的
            意思了。（問：辛○○跟他媽媽（即癸○○）在楊文友找你之前，是否
            你們之間就有協議，由癸○○當主席，由你當主席？）答：沒有。是楊
            文友找我以後，即在九十一年七月三十一日中午以後，我才知道事情有
            變化。不然我不會找鄉長他們來幫我背書。（問：當場在場的其他代表
            ，除了癸○○外，是否都很害怕？）答：事後我有跟丁○○、戊○○、
            己○○等人談起來的時候，雖然我們沒有談得很深入，但是他們應該都
            是很害怕的，因為他們說他們都很怕在和平的時候會出事情。（問：你
            何時離開ＫＴＶ包廂？）答：大概鄉長他們走後十分鐘，大約凌晨一點
            多左右。我就坐計程車到我石岡放車的地方，到我一位住在石岡叫做陳
            清燈的叔叔家睡覺。第二天我到早晨七點多起來後，就直接到和平代表
            會去投票。ＫＴＶ包廂的消費不是我付的帳，我也不知道是誰付的帳。
            （見臺灣臺中地方法院檢察署九十二年度他字第七八０號第二卷第八十
            、八十一頁）。
    （６）、證人丁○○於本院另案九十二年度選訴字第七號案件九十三年四月十四
            日審理時（此經本院於審理時當庭提示並全部引用），到庭具結經實施
            交互詰問證稱如下：「審判長請辯護人行主詰問。（辯護人李慶松問：
            本案是否曾以證人身分受檢調單位調查並製作筆錄？）證人丁○○答：
            有的。（辯護人李慶松問：在檢察官製作筆錄中，檢察官有無諭知聲請
            羈押？）證人丁○○答：有。（辯護人李慶松問：目前是否為臺中縣和
            平鄉鄉民代表？）證人丁○○答：是的。（辯護人李慶松問：九十一年
            七月三十一日由何人邀請到石岡水壩附近之金龍谷餐廳？）證人丁○○
            答：有的，是楊文友請我去的，我是當天下午六點左右到達該餐廳，我
            是最後一個到的，我沒有吃飯，我們是在餐廳裡面商討的，我到達時，
            他們已經說的差不多了，我就只有贊同而已，戊○○當時也有在餐廳內
            參與討論。（辯護人李慶松問：有幾人去金龍谷餐廳？談論何事？）證
            人丁○○答：約有五、六個人去，何人我記不起來，是要去談論鄉代會
            主席的事情。（辯護人李慶松問：當時在場之人如何表示？）證人夏佔
            紅答：本來要推戊○○當主席後來講講就說要推癸○○，我就說好。（
            辯護人李慶松問：後來是否到臺中？為何到台中？如何前往？到何處？
            ）證人丁○○答：後來有到臺中，因為想到臺中來向鄉長報告說有理想
            的主席人選，我壹個人坐計程車去的，我是跟著他們（指癸○○、徐裕
            傑等人）的車走的，是到臺中什麼地點我不知道（裡面有二、三個年輕
            小姐倒茶）。（辯護人李慶松問：來臺中途中開車的人除開車外，有無
            其他言語或舉動（或開車的人除開車外還做些什麼）？）證人丁○○答
            ：沒有，因為我是坐計程車。（辯護人李慶松問：你在九十二年四月二
            十八日調查站筆錄（提示並告以要旨），你稱是被不知名人士所載有何
            意見？）證人丁○○答：製作筆錄當天我有發生車禍，頭昏昏的。（辯
            護人李慶松問：你到達ＫＴＶ現場時有哪些人在場？）證人丁○○答：
            我認識的就是代表，不認識就是服務生，因為他們有倒茶給我們喝，所
            以我認為他們是服務生。（辯護人李慶松問：之後又有哪些人到達？先
            後次序？）證人丁○○答：後來沒有人來，但鄉長乙○○等四人有來。
            （辯護人李慶松問：是否認識辛○○？）證人丁○○答：我不認識，到
            目前我也不認識。（辯護人李慶松問：除上述代表、被告及鄉長、服務
            生等人之外，還有多少人在場？）證人丁○○答：男生有三、四個，女
            生大概也是三、四個，但是否為服務生我不知道，那三、四個男生都沒
            有說話，其中有壹個在包廂裡面拿毛巾給我們，其他兩、三人站在旁邊
            。（辯護人李慶松問：是否認識其餘在場之人？其等長相如何？）證人
            丁○○答：我不認識，都是年輕人，長相不兇惡，我不會感覺害怕。（
            辯護人李慶松問：其餘在場之人有何言語或行為等舉動（或在現場做什
            麼）？）證人丁○○答：沒有。（辯護人李慶松問：你在現場心情如何
            ？）證人丁○○答：我不會感到害怕。（辯護人李慶松問：當日在ＫＴ
            Ｖ你及其他代表等人的人身自由有無受到強暴或脅迫？）證人丁○○答
            ：沒有，大家都可以自由進出。（辯護人李慶松問：你在四月二十八日
            在吳檢察官訊問筆錄陳述說你在ＫＴＶ的自由遭受限制，有何意見？）
            證人丁○○答：我不知道他們怎麼寫的。（辯護人李慶松問：為何你要
            簽名？）證人丁○○答：我是簽我自己的姓名。（辯護人李慶松問：你
            在臺中市ＫＴＶ當日聚會後有無再到何處？為何去？）證人丁○○答：
            我問ＫＴＶ包廂內的小姐是否附近有汽車旅館，因為我很累，小姐告訴
            我說附近就有汽車旅館，所以我有去汽車旅館，那是我自己一人走路去
            的，該旅館何名稱我沒有注意，只有我一人去該旅館，沒有其他代表去
            。（辯護人李慶松問：居住旅館時人身自由有無受到限制？）證人夏佔
            紅答：我有打開窗子看連壹個鬼也沒有。（辯護人李慶松問：有看到哪
            些代表在旅館？）證人丁○○答：沒有。（辯護人李慶松問：提示他字
            卷宗第二卷宗四十八頁，你在檢察官偵訊時供稱有看到其他代表在旅館
            內，有無意見？）證人丁○○答：我沒有這樣說。（辯護人李慶松問：
            當天製作筆錄時有無錄音？）證人丁○○答：我不知道。（辯護人李慶
            松問：隔天九十一年八月一日有無去投票選舉和平鄉代表會第十七屆主
            席、副主席？你如何去的？）證人丁○○答：有的，我從臺中旅館坐計
            程車去石岡開我的車去的。（辯護人李慶松問：你支持誰？為何支持他
            ？有無其他原因？）證人丁○○答：我支持癸○○，因為我覺得他為人
            不錯，沒有其他原因要支持她。審判長請檢察官行反詰問。（檢察官問
            證人丁○○：你平常住在何處？）證人丁○○答：住在梨山地址：和平
            鄉○○路○段五十三之三號，家裡電話是：00000000。（檢察
            官問證人丁○○：你有無親友在國外嗎？）證人丁○○答：沒有。（檢
            察官問證人丁○○：0000000000號行動電話手機何人的？）
            證人丁○○答：我不知道。（檢察官問證人丁○○：你為何常常撥打０
            ０二國際長途電話？）證人丁○○答：是我的女婿（吳龍通）撥打的。
            （檢察官問證人丁○○：你在九十一年七月三十一日當時所使用的行動
            電話是否0000000000？）證人丁○○答：是的。（檢察官問
            證人丁○○：吳龍通在七月三十一日下午有無跟你去石岡水壩餐廳？）
            證人丁○○答：沒有。（檢察官問證人丁○○：七月三十一日投票前一
            天吳龍通有無跟你在一起？）證人丁○○答：沒有。（檢察官問證人夏
            佔紅：為何你在七月三十一日你使用上開電話，吳龍通又沒有跟你在一
            起，你上開行動電話有撥打００二國際長途電話？）證人丁○○答：當
            天吳龍通有跟我見過面。（檢察官問證人丁○○：你剛才陳述當天沒有
            在一起，現在為何又否認你剛剛所述，是否代表你以前在偵查中所說的
            話，你以同一個理由又開始否認？）證人丁○○答：我老了，記不清楚
            。（檢察官問證人丁○○：你在九十一年七月三十一日就是在和平鄉代
            表會主席投票前一天，你是否使用0000000000的行動電話？
            ）證人丁○○答：那不是我使用的。（檢察官問證人丁○○：你現在回
            答跟你五分鐘前又不一樣？）證人丁○○答：我剛才沒有聽清楚。（檢
            察官問證人丁○○：你現在使用行動電話幾號？）證人丁○○答：00
  00000000。（檢察官問證人丁○○：你剛才為何陳述0000
            000000行動電話是你女婿使用，不是你所使用？）證人丁○○答
            ：因為他也曾經拿我的電話去打。（檢察官問證人丁○○：投票當天及
            前一天，你是否使用上開行動電話？）證人丁○○答：是的。（檢察官
            問證人丁○○：你在投票前一天晚上住在汽車旅館有無使用行動電話？
            ）證人丁○○答：我沒有使用，可能我女婿來拿去了，我沒有打電話。
            （檢察官問證人丁○○：你女婿來汽車旅館將你的行動電話拿走？）證
            人丁○○答：不是，是提前，是在當天石岡水壩餐廳附近，他要去臺北
            時候來拿的。（檢察官問證人丁○○：他將行動電話拿到何處？）證人
            丁○○答：他只有拿電話打一打又將電話還給我。（檢察官問證人夏佔
            紅：你女婿拿你的行動電話使用有多久？）證人丁○○答：我記不清楚
            ，我看到他就只有打一通而已，之後手機就當場還給我了。（檢察官問
            證人丁○○：你在ＫＴＶ內是否也有使用上開手機？）證人丁○○答：
            我本身我沒有打過，是我女婿打的。（檢察官問證人丁○○：剛才你有
            陳述你女婿在石岡水壩借用你的手機打一通還你之後，他就去臺北現在
            為何他又去台中的ＫＴＶ內來？）證人丁○○答：我沒有說他去臺北。
            （檢察官問證人丁○○：你在剛剛明明有說你女婿借用你的手機打一通
            電話之後就去臺北，現在你又否認你剛剛有說過這句話，你這種習慣性
            的否認，就如同你在審判中，否認偵查中所陳述的話一樣，是否如此？
            ）證人丁○○答：我緊張。辯護人起稱：是否讓證人情緒緩和再行詢問
            。審判長諭知：現時間為中午十二時三十分，本案件暫時休庭，改訂下
            午二時再續行審理。審判長點呼證人丁○○、證人戊○○及被告癸○○
            入庭。（檢察官問證人丁○○：你在九十一年七月三十一日下午幾時到
            達石岡壩的餐廳？）證人丁○○答：六點左右。（檢察官問證人丁○○
            ：在到達餐廳之前你知不知道當天會來台中市ＫＴＶ再續攤？）證人夏
            佔紅答：不知道。（檢察官問證人丁○○：你在到達石岡水壩餐廳之前
            是否有預計要在臺中市過夜？）證人丁○○答：沒有。（檢察官問證人
      丁○○：所以你在七月三十一日晚上要在台中市過夜這是臨時的決定？
            ）證人丁○○答：是的。（檢察官問證人丁○○：事前有將臨時要在臺
            中市過夜決定告訴你的家人嗎？）證人丁○○答：沒有。（檢察官問證
            人丁○○：當天你在臺中市過夜身上是否還有帶另外壹支手機？）證人
            丁○○答：沒有。（檢察官問證人丁○○：你在之前陳述你在ＫＴＶ及
            旅館都沒有打過電話？）證人丁○○答：是的。（檢察官問證人丁○○
            ：你有用ＫＴＶ裡面的電話或是旅館裡面的電話打出去過嗎？）證人夏
            佔紅答：沒有。（檢察官問證人丁○○：有借別人的電話打出去過嗎？
            ）證人丁○○答：沒有。（檢察官問證人丁○○：你家裡面還有何人？
            ）證人丁○○答：我太太一人。（檢察官問證人丁○○：你太太平常一
            天打幾通電話給你？）證人丁○○答：很少打，他有手機但很少用過。
            （檢察官問證人丁○○：（請審判長提示偵查卷宗第一百二十頁你所有
            行動電話0000000000雙向通聯紀錄）從第六格一月三十日十
            點三十七分三十九秒起到三十一日下午十五時五十三分十九秒與你家的
            電話（00000000）通話大約有十通？）證人丁○○答：是的。
            （檢察官問證人丁○○：（提示同一份通聯紀錄）你在七月三十一日下
            午十五點五十三分十九秒與你家裡通電話共二十一秒之後，前開手機到
            隔天（八月一日）上午十點四十九分五秒才有通話，期間通話紀錄都是
            零？）證人丁○○答：是的。（檢察官問證人丁○○：你有深愛你的太
            太嗎？）證人丁○○答：有。（檢察官問證人丁○○：你常常有去台中
            市過夜的紀錄嗎？）證人丁○○答：沒有。（檢察官問證人丁○○：結
            婚以來這次是去臺中單獨過夜的第幾次？）證人丁○○答：幾次我記不
            得，但是我沒有在臺中單獨過夜。（檢察官問證人丁○○：這次在外單
            獨過夜為何沒有跟家人通電話？）證人丁○○答：因為我太太知道我平
            安到達臺中市目的地就放心了。（檢察官問證人丁○○：你最後一通是
            在十五點多時候聯絡的當時你都不知道要去台中，如何你太太知道你平
            安到達台中市目的地就放心了？）證人丁○○答：不是我打的，我沒有
          打。（檢察官問證人丁○○：你剛剛陳述在七月三十一日下午六時左右
            才到達石岡壩餐廳而你又陳述在到達石岡壩餐廳之前都不知道要去臺中
            市續攤，因此你在同一天下午十五時五十三分十九秒與你太太通電話後
            你太太為何知道你會平安到達臺中市的目的地？）證人丁○○答：我沒
            有打電話。（檢察官問證人丁○○：為何你答非所問？）證人丁○○答
            ：我也沒有打電話，我太太也不知道我要在臺中過夜，我到達臺中我太
            太就放心了。（檢察官問證人丁○○：事實上你太太有打電話給你，為
            何打不通你的行動電話，你在做什麼？）證人丁○○答：我不知道。（
            檢察官問證人丁○○：你的服務處設在何處？）證人丁○○答：梨山的
            街上，距離我家有二十幾公里，所以我沒有辦法時常在服務處內，所以
            要請人幫我看顧服務處。（檢察官問證人丁○○：你的服務處平常是否
            由張志明在看管？）證人丁○○答：很少。（檢察官問證人丁○○：那
            他在該處做什麼？）證人丁○○答：我跟他爸爸是好朋友，他來關心看
            看。（檢察官問證人丁○○：七月三十一日的行程你有告知張志明去何
            處？）證人丁○○答：我沒有告訴他，但是他可能知道。（檢察官問證
            人丁○○：他是否會害你？）證人丁○○答：應該不會。（檢察官問證
            人丁○○：你沒有告訴張志明你當日行程，為何張志明會告訴王結利你
            在七月三十一日被癸○○的兒子帶走？）證人丁○○答：沒有，這是冤
            枉。（檢察官問證人丁○○：你陳述你在石岡壩搭乘計程車來臺中市，
            計程車是臨時攔的嗎？）證人丁○○答：是的。（檢察官問證人丁○○
            ：是否還記得計程車車號？）證人丁○○答：我不記得，司機是誰我也
            不知道，我的車資給付了兩百五十元。（檢察官問證人丁○○：你何時
            從石岡壩搭乘計程車到臺中的？）證人丁○○答：約七點左右，計程車
            的行走路程我並不清楚。（檢察官問證人丁○○：你有打電話跟前車聯
            絡過嗎？）證人丁○○答：沒有。（檢察官問證人丁○○：從石岡壩到
            臺中目的地你花費多少時間？）證人丁○○答：我記不得了。（檢察官
            問證人丁○○：你搭乘計程車和跟車的前車到達臺中目的地時間相差多
            少？）證人丁○○答：我們同時到，我跟在他們的後面。（檢察官問證
            人丁○○：途中你是否都沒有告訴司機路如何走？）證人丁○○答：是
            的。（檢察官問證人丁○○：這計程車這麼優秀司機何姓名？）證人夏
            佔紅答：我不知道。（檢察官問證人丁○○：七月三十一日當天你走出
            ＫＴＶ之後．．．？）證人丁○○答：我沒有去。（檢察官問證人夏佔
            紅：七月三十一日當天晚上你沒有去臺中市的ＫＴＶ嗎？）證人丁○○
            答：有。（檢察官問證人丁○○：你從ＫＴＶ走出來，你是向左轉還是
            向右轉？）證人丁○○答：我是向左轉。（檢察官問證人丁○○：向左
            轉到你要夜宿的旅館是否要過馬路？）證人丁○○答：不需要過馬路，
            距離約幾十公尺左右。（檢察官問證人丁○○：是否在惠中路上？）證
            人丁○○答：我不知道。（檢察官問證人丁○○：你在臺中市除了去那
            家ＫＴＶ及走路到旅館以外，還有去何處？）證人丁○○答：沒有。（
            檢察官問證人丁○○：（提示偵查卷宗第一百二十到一百二十一頁）其
            中兩個行動電話基地台是０四一０六及二四一０九，這兩基地台分別在
            惠中路一段一一一號樓頂及五權西路二段一０六八號，你到底ＫＴＶ在
            惠中路還是旅館在惠中路？）證人丁○○答：我不知道。（檢察官問證
            人丁○○：根據你所陳述旅館及ＫＴＶ相隔不到幾十公尺，旅館及ＫＴ
            Ｖ不可能壹個在惠中路壹個在五權西路是否如此？）證人丁○○答：我
            也不知道。（檢察官問證人丁○○：你在九十二年四月二十八日調查機
            關及檢察官約談傳訊你有收到傳票？）證人丁○○答：我忘記了。（檢
            察官問證人丁○○：傳票上有將你列為證人傳喚嗎？）證人丁○○答：
            我不記得了。（檢察官問證人丁○○：在調查局製作筆錄時你陳述你和
            楊文友和其他代表被不知名人士分別以不同車輛載往台中市某一間卡拉
            ＯＫ（提示筆錄）？）證人丁○○答：不會吧。（檢察官問證人丁○○
            ：你在調查局筆錄陳述你被載往臺中市某汽車旅館過夜你單獨住一房間
            ，其他代表你不知道，隔天起來你有看到其他代表，之後被陌生男子統
            一載往和平鄉代會的方向（提示筆錄）？）證人丁○○答：我不知道。
            （檢察官問證人丁○○：你在偵查中具結作證說：有壹個不認識的人載
            你去汽車旅館，他們有將我的鑰匙及行動電話收起來不准我和外面聯絡
            ，當天行動有被控制是否如此（提示筆錄）？）證人丁○○答：應該沒
            有，我忘記了。（檢察官問證人丁○○：如果應該沒有這樣，為何你要
            告訴檢察官這樣子？）證人丁○○答：我迷迷糊糊記不得了。（檢察官
            問證人丁○○：（提示同一份通聯紀錄）七月三十一日下午十三點五十
            三分十九秒之後到八月一日十點四十九分五秒這期間都沒有通話，有何
            意見？）證人丁○○答：那電話是我女婿用的。（檢察官問證人丁○○
            ：依據通聯紀錄顯示，你在檢察官處陳述他們不准你使用行動電話才與
            事實相符？）證人丁○○答：我沒有打電話，其他我都記不得了。（檢
            察官問證人丁○○：你在九十一年六月間是否有參與國民黨臺中縣和平
            鄉黨部連署支持王結利競選鄉代會主席？）證人丁○○答：沒有。（檢
            察官問證人丁○○：在九十一年七月三十一日下午六點你到石岡鄉的餐
            廳，在這時間以前你有無跟癸○○，或是代表癸○○的人談論要支持她
            出來選鄉代會主席嗎？）證人丁○○答：沒有。（檢察官問證人丁○○
            ：你在這時間點以前是否主動找癸○○或是代表他的人來談你要支持黃
            玉英？）證人丁○○答：沒有。（檢察官問證人丁○○：所以你願意支
            持癸○○出來參選鄉代會主席是在七月三十一日下午六點時在石岡壩的
            餐廳才決定的？）證人丁○○答：是的。（檢察官問證人丁○○：之前
            你有無向何人講過你要支持癸○○出來參選鄉代會主席？）證人丁○○
            答：沒有。（檢察官問證人丁○○：之前你是否有向王結利表示你要支
            持他出來參選鄉代會主席？）證人丁○○答：沒有。（檢察官問證人夏
            佔紅：你在臺中市ＫＴＶ內或是在石岡壩餐廳這期間你有要求何人找鄉
            長等人過來？）證人丁○○答：我沒有。（檢察官問證人丁○○：那是
            何人找鄉長等四人過來的？）證人丁○○答：那是楊文友說的。（檢察
            官問證人丁○○：楊文友在何時何地用何方法找鄉長等四人過來？）證
            人丁○○答：大概在六點多，用何方法我不知道。（檢察官問證人夏佔
            紅：你為何知道楊文友要找鄉長等過來？）證人丁○○答：那是他講的
            ，不是我親眼目睹的。（檢察官問證人丁○○：當天你有提及你需要林
            榮進鄉長等人過來嗎？）證人丁○○答：我沒有。（檢察官問證人夏佔
            紅：你是否被押到汽車旅館去的？）證人丁○○答：不是押的。（檢察
            官問證人丁○○：（提示他字卷宗第一宗第一百零七頁第六行）請唸出
            第六行筆錄是否如此記載不是押啦？）證人丁○○答：是的，不是押啦
            。審判長請辯護人行覆主詰問。（辯護人李慶松問：你是否常常到臺中
            來？）證人丁○○答：沒有，很少。（辯護人李慶松問：對於臺中的道
            路建築、旅館是否很熟？）證人丁○○答：完全不熟。（辯護人李慶松
            問：你陳述你愛你太太，你是否會怕你太太？）證人丁○○答：我們兩
            個很好相處。（辯護人李慶松問：當你不在你太太身邊時候，你太太是
            否會要求你要隨時打電話跟他聯絡？）證人丁○○答：沒有的，有時候
            有。（辯護人李慶松問：你跟你的家裡打電話是聊天還是有事情才打？
            ）證人丁○○答：有事情才打。（辯護人李慶松問：七月三十一日到臺
            中的ＫＴＶ和晚上住在臺中的旅館一直到隔天早上，你有無發生很重要
            的事情非打電話給你太太不可？）證人丁○○答：沒有。（辯護人李慶
            松問：上開時間你是否能夠說有事情要打電話，癸○○或是他的兒子不
            准你打電話？）證人丁○○答：沒有。（辯護人李慶松問：既然沒有什
            麼重要的事情，電話不在你的身邊有無關係？）證人丁○○答：沒有不
            准我打電話。（辯護人李慶松問：旅館裡面有無電話？）證人丁○○答
            ：我不知道。（辯護人李慶松問：你有無住過旅館？）證人丁○○答：
            很少，有住過，旅館裡面應該有裝設電話，但是我不會打。（辯護人李
            慶松問：旅館內的電話裝設是可以打的嗎？）證人丁○○答：是的。（
            辯護人李慶松問：你在旅館是否隨時有人跟在身邊？）證人丁○○答：
            沒有。」（見本院九十三年四月十四日審判筆錄）。
    （７）、證人己○○於九十二年四月二十八日在法務部調查局中部地區機動工作
            組證述稱：「（問：九十一年七月三十一日你的行程為何？）答：早上
          約九時至中午，我是參加和平鄉公所舉辦之父親節表揚大會，當時尚有
            和平鄉長乙○○、蘇秘書及和平鄉代表楊文友、戊○○、陳斐晏、廖上
            奇等人，結束後我便回到達觀村家中與我兒子陳恩德及兒媳吳金容一同
            吃午餐，用完餐後下午我就獨自上山去做工，約傍晚時，楊文友打給我
            的行動電話約我在東勢的豐原客運車站會面，於是我即自己從山上開白
            色吉普車下山，先將車停在東勢鎮的和平鄉公所宿舍旁再步行過去會合
            ，當時僅有楊文友、戊○○已在現場了，後來楊文友表示要載我等二人
            去臺中，我想應該是有關選舉的事情，便跟著他一起去台中，到了臺中
            一家不知名的卡拉ＯＫ店的一樓包廂後，我即發現癸○○及其夫陳秀吉
            、庚○○、丁○○四人已經先到了，聚會當中楊文友提議由戊○○參選
            鄉代表主席，但遭戊○○婉拒並改提議癸○○參選主席，經在場六位代
            表討論後同意決議由癸○○參選主席，至於副主席人選也是由楊文友提
            議，既然主席是從山下（第一及第二選區）推出，副主席應該自山上（
            第三選區）選出較為均衡，經在場六位代表討論後，因丁○○身體不好
            ，大家便決議由庚○○參選副主席，決定了之後不久，乙○○及丙○○
            也從外面進入，但沒多久就又離去。約十點多時我們的聚會結束，我即
            與戊○○一同搭乘計程車回到東勢鎮，我在位於東勢鎮之和平鄉公所宿
            舍先行下車，戊○○則搭至家中並支付車資。當天晚上我就與我太太陳
            江月蘭在該宿舍過夜，第二天早上我才自行開車至和平鄉代表會投票。
            （問：據查你等代表至前述台中市某家卡拉ＯＫ店商討推舉本屆代表會
            主席、副主席事宜時，除你前供述之人等外，尚有辛○○等二男二女在
            場，該四人在現場所為何事？）答：九十一年七月三十一日晚上除了我
            、楊文友、戊○○及其夫陳秀吉、庚○○、丁○○及其後來之乙○○及
            丙○○外，確有穿著便服的二男二女進來幫忙到茶，我不知道其中有無
            辛○○此人，但他們沒有在現場參與討論。（問：據本組調查癸○○及
            其子辛○○為求順利當選本屆和平鄉代表主席一職，曾於九十一年七月
            三十一日臺中市某一家卡拉ＯＫ聚會時，發給你等代表每人七十萬元（
            一百萬元）賄款，以爭取你等代表支持，與你前述不符，你做何解釋？
            ）答：絕對沒有這種事。（問：據查你等於九十一年七月三十一日在臺
            中市某一家卡拉ＯＫ聚會後，被辛○○等人帶至附近之汽車旅館集中住
            宿，隔日清晨再一同載往和平鄉代表會投票，你做何解釋？）答：我沒
            又被人帶到汽車旅館過夜，我是回到東勢鎮過夜的。（問：（提示：陳
            文和使用之0000－000000行動電話通聯紀錄）據你所使用之
            行動電話0000－000000通聯紀錄基地台顯示，你於九十一年
            七月三十一日下午係在台中縣石剛鄉，與你前述達觀村的山上不符，你
            做何解釋？）答：（詳視後作答）九十一年七月三十一日大約下午二點
            多，楊文友打電話給我要我下來談一談，但電話中並未談論何事，我與
            楊文友相約在東勢鎮豐原客運車站見面，我到車站的時候戊○○、楊文
            友已經在車站了，楊文友便載我及戊○○到石剛水壩附近的餐廳，我們
            到的時候癸○○及其夫陳秀吉已在餐廳內等候，我即知是要討論正副主
            席選舉的事情，後來約五點多時庚○○及丁○○才趕來餐廳要討論代表
            會推派主席競選的事情，但當時還沒有結論，約傍晚時，我等七人轉往
            台中市的卡拉ＯＫ繼續討論主席改選事宜，我與戊○○都是搭楊文友的
            車（天藍色轎車）過去該卡拉ＯＫ店的，我們抵達時癸○○、陳秀吉、
            庚○○及丁○○及一名胖胖的男子已經到該卡拉ＯＫ店的現場了，現場
            沒有門簾式的包廂，有兩名男子剛開始有幫我們倒水，後來就在我們在
            場人之間遊走，都沒有說話，我並不認得他們，我們在現場便開始談論
            起推舉選舉主席的事情，最初由楊文友提議，由戊○○參選代表會主席
            ，但戊○○表示他是初任且資歷不足而婉拒，後來戊○○改提議癸○○
            參選代表會主席，楊文友提議庚○○為副主席。當我們討論好後沒多久
            ，我看到和平鄉長乙○○，農會總幹事丙○○進入包廂內，但我沒看到
            他們有說話就走了。（問：據本組調查，九十一年七月三十一日當天晚
            間在前述台中市某卡拉ＯＫ店內，除了你等六位代表外，尚有癸○○的
            先生陳秀吉及其長子辛○○在場，並有陌生男子數名在現場遊走，與你
            前述顯不相符，你如何解釋？）答：在當時我並不知道我前述所稱在現
            場胖胖男子是否就是辛○○，我是在癸○○當選主席後到她家才見過陳
            志強，確定我之前在包廂內所見到的胖胖男子就是辛○○無誤。（問：
            據本組調查，你等於九十一年七月三十一日在臺中市某一家卡拉ＯＫ聚
            會後，被辛○○等人帶至附近之汽車旅館集中住宿，隔日清晨再一同載
            往和平鄉代表會投票，你做何解釋？）答：我確實沒有在臺中市的汽車
            旅館過夜，我是在臺中縣東勢鎮的和平鄉公所住宿的，我的太太陳江月
            蘭可以作證。（問：據本組調查，九十一年七月三十一日你等代表所持
            之行動電話在台中市某一家卡拉ＯＫ聚會後，曾遭辛○○等人強行扣留
            ，是否屬實？）答：沒有這種事，我的0000－000000在當天
            都一直在我的手中。（問：據本組調查，九十一年七月三十一日辛○○
            曾於台中市的某一家卡拉ＯＫ店中以麥克風操台語口音表示他媽媽（黃
            玉英）要競選代表會主席，現場六位代表都已支持，並詢問和平鄉長林
            榮進、農會總幹事丙○○、理事長子○○及常務監事甲○○有無意見及
            請他們支持，現場並有數位不明男子在場，是否確有其事？）答：有的
            ，在和平鄉長到達時，我記得辛○○確實有以台語透過麥克風向眾人表
            示，他媽媽癸○○要競選代表會主席，現場的六位代表均已表支持，並
            詢問和平鄉長乙○○、農會總幹事丙○○、理事長子○○及常務監事吳
            瑞森有無意見及請他們支持，鄉長見到我們已經有六位代表在場，便表
            示少數服從多數。除此之外我僅看到兩位不明男子在現場遊走。」（見
            臺灣臺中地方法院檢察署九十二年度他字第七八０號第二卷第二十五至
            二十九頁）。
    （８）、證人戊○○於九十二年四月二十八日在法務部調查局中部地區機動工作
            組證述稱：「（問：你等鄉民代表有無在代表會主席、副主席選舉前聚
            會協商？人員、時間、地點？目的為何？）答：楊文友曾於九十一年七
            月三十一日（鄉民代表就職前一日）上午十點多獨自到我前述種植農作
            物的谷關果園，向我表示因王結利提名後一直都沒有拜票動作，且他即
            將移民國外，可能不適宜擔任代表主席，楊文友表示有代表要支持我參
            選主席，詢問我有無意願，我回答沒有，後來楊文友又稱要先至和平鄉
            公所（因鄉公所當日辦理好人好事表揚大會，有多位代表蒞場，但我不
            清楚有哪幾位）探詢其他代表的意願，並約我於下午六點左右（詳細時
            間我不記得了）在豐原客運東勢站會合，一同聚會協商適當人選，楊文
            友並表示己○○也會到。後於傍晚時我即自行驅車前往我在東勢鎮租的
            房子（位在臺中縣東勢鎮○○街九十六號，平日係我太太及子女居住）
            ，並由我太太載我至豐原客運東勢站，當時己○○已在該站等候，之後
            楊文友及癸○○先生（她先生名字我不清楚，只知道姓陳）各開一輛車
            前來，我等二人即坐楊文友車子，隨同癸○○先生所開的車子（該車上
            載有癸○○本人，是否有其他人我不清楚），一起前往臺中某家卡拉Ｏ
            Ｋ店，約於七點多抵達該店，在該店走道上遇到庚○○、丁○○等人，
            我等即一同進入一樓的包廂（位於臺中何處、什麼店名、幾號包廂我均
            記不得了，渠等何時到現場，我也不清楚）在場遊走、倒茶，但均未參
            與討論，楊文友當場並再次詢問我等參選主席的意願，我等均表示沒有
            意願，商議間楊文友曾推薦我參選，但我以自己年輕資歷淺為由婉拒，
            後來有人（係何人提議我不記得了）提議可以讓女的做做看，我隨即附
            議贊同，經過我等討論結果，以癸○○住所離代表會較近、經驗較豐富
            、又熱心公益為由共同推舉癸○○，並搭配庚○○為正、副主席參選，
            癸○○當場曾表推辭，經我等再次協商勸說後他始同意，副主席參選人
            選庚○○也沒有異議，隨後鄉長乙○○、總幹事丙○○、理事長子○○
            及常務監事甲○○等人亦應楊文友之邀於十點左右前來，鄉長到場後表
            示尊重我等共同協商的結果，他本人沒有任何意見，之後未及十分鐘渠
            等即已離開，約晚間十點多我與己○○就一起包車回東勢，其他人亦各
            自離去。（問：九十一年七月底時你有無至臺中縣石岡鄉金龍谷餐廳用
            餐？何人邀宴？何人在場？所為何事？用餐費用何人支付？）答：沒有
            ，但是前述九十一年七月三十一日上午楊文友到我谷關果園找我時，曾
            經邀約我當天中午到臺中縣石岡鄉的餐廳（餐廳名稱我不清楚）吃飯時
            並協商推舉主席、副主席參選的事情，因當時我果園尚有事情要忙，且
            距離路途太遠，所以我當天中午並沒有到臺中縣石岡鄉的那間餐廳與他
            們一起用餐，那天中午我自行回博愛村家中吃飯，稍事休息又到果園工
            作，吃完晚飯之後才於傍晚依約前往豐原客運東勢站與己○○、楊文友
            會合前往前述卡拉ＯＫ店協商，所以中午聚餐的詳情我不清楚。（問：
            （提示：辛○○口卡照片影本乙張）你是否認識照片中人？該男子是否
            為辛○○，當日晚間你等鄉民代表在卡拉ＯＫ店協商時他是否在場？與
            會人士與渠關係為何？）答：（經詳視後作答）是的，該名男子是陳志
            強沒錯，但如前述，我記得他在九十一年七月三十一日晚間曾陪同黃玉
            英到卡啦ＯＫ店協商，我只知道他們是母子關係，其餘我均不清楚。（
            問：據本組調查，九十一年七月三十一日中午時你持用之行動電話00
            00－000000發（收）話地區是在臺中縣石岡鄉，且有與癸○○
            直接通聯的紀錄，與前述你中午都在谷關用餐休息、你均跟楊文友聯絡
            之供述顯然不符，你做何解釋？）答：我前面所述不實在，當天中午我
            約於下午兩點左右確實有去石岡的餐廳（位在石岡水壩入口對面，但名
            稱已記不起來），跟楊文友、己○○、丁○○、庚○○、癸○○、黃玉
            英之先生一同協商推舉參選和平鄉代表會主席、副主席人選事宜，討論
            期間我等六位代表皆有共識，不贊同黨部所提主席人選王結利，楊文友
            表示要提出另一人選跟王結利競選，當場他並提議我是適當人選，但我
            以剛選上鄉民代表，資歷尚淺為由婉拒，另有他人（什麼人我忘記了）
            提議癸○○也是不錯人選，我等其他五名代表皆一致表示同意，一開始
            癸○○因不明因素予以婉拒，經我等勸進，但癸○○、楊文友仍因顧慮
            鄉長乙○○是否會認同支持，而對於我等要提名她與王結利競選主席乙
            事仍猶豫不決，楊文友即直接打電話跟鄉長乙○○聯絡要取得鄉長的認
            同支持，但聯絡不到人，楊文友才提議到前述卡啦ＯＫ店繼續協商及聯
            絡乙○○前來。（問：據本組調查，九十一年七月三十一日晚間至八月
            一日早上和平鄉代表會主席選舉期間，你持用之行動電話0000－0
            00000均無發（收）話，這期間你有無被收繳電話或控制無法對外
            聯絡？）答：沒有，我平時晚上都將電話關機，不對外聯絡。（問：（
            提示：乙○○、丙○○、子○○及甲○○等四人詢問筆錄）你對乙○○
            、丙○○、子○○及甲○○等四人供述有何意見？）答：丙○○供述當
            時卡拉ＯＫ店有十餘名年輕人，但我本人只有看到三個不知名男子，另
            外我當時並沒有感覺到被強制控制行動，其餘供述我沒有意見。（問：
            你既於九十一年七月三十一日與楊文友、己○○、丁○○、庚○○、黃
            玉英、癸○○之先生等人先後在前述餐廳、卡啦ＯＫ店協商，何以你與
            己○○同樣都作出未至石岡鄉的餐廳、傍晚六點左右在豐原客運東勢站
            搭楊文友車子前往卡啦ＯＫ店等不實供述？）答：（保持緘默不回答）
            。」（見臺灣臺中地方法院檢察署九十二年度他字第七八○號第二卷第
            五十二至五十六頁）。
    （９）、秘密證人Ａ１（詳如真實姓名對照表）於九十一年八月二十九日在臺中
            縣警察局和平分局梨山分駐所證述稱：「（問：你是否認識和平鄉第十
            七屆代表會代表人員？）答：據我所知，我朋友張志明跟和平鄉平等村
            之丁○○代表很熟，在選舉前就全力幫忙，在當選後，受到丁○○之妻
            拜託在要開會或下山辦事時擔任義務司機並照顧其年邁身體，丁○○之
            年紀已有七十三歲之高齡，所以丁○○也把我朋友張志明當作是自己孩
            子一般。（問：本第十七屆和平鄉代表會正副主席選舉時過程為何？你
            是否知道其情形為何？）答：我朋友張志明對我提起過，我願意將我所
            知到之整個過程經過詳細陳述在筆錄內容上。事情發生是在九十一年七
            月三十一日早上丁○○代表打電話給張志明，要他下山陪他，商量鄉代
            表之正副主席的事情，當時張志明從台北趕下來到達東勢鎮時約中午十
            二點左右，就打電話給丁○○代表，夏代表就說他人在石岡鄉附近金龍
            谷餐廳用餐，朋友張志明就問他是否可以過去，他說不用，他們已經達
            成共識，即鄉代表正副主席選舉問題，接下來又問夏代表說等一下要去
            哪裡？他說要去台中市是否需要過去照顧他，夏代表說不用了，他們共
            有六位代表在一起，到臺中市晚一點就要休息了，並叫我朋友張志明在
            東勢鎮住宿等他，晚一點會跟他聯絡，到了晚上二十一時左右打電話給
            張志明說，叫他不要再跟他聯絡了，他要休息了，在汽車旅館休息（但
            是他真正地點為何，就不知道了，隔天八月一日早上（投票日）會去找
            他，他現在要關機了等語。（問：丁○○代表所說他與另位有哪些代表
            在一起共六位，是否知道？）答：知道，當時代表有丁○○、徐裕潔、
            癸○○、庚○○、己○○、楊文友六位代表，另有辛○○（綽號至強）
            過去跟他們說，表示要選主席一事。（問：辛○○所參與本第十七屆和
            平鄉鄉代正副主席選舉之圍事係由何人當選？與辛○○是何關係？）答
            ：是由和平鄉南勢村之癸○○代表當選主席、副主席是由平等村庚○○
            當選副主席。癸○○與辛○○係母子關係。（問：正副鄉代表主席選舉
            （八月一日）早上張志明是否有再遇到丁○○代表，當時情形為何？）
            答：在九十一年八月一日早上七點多，丁○○代表到達東勢時便打電話
            給張志明，說要上去和平鄉代表會投票，問我朋友人在哪裡？我朋友告
            訴他人在東勢汽車旅館內，他們就過來了，當時夏代表是被一名年青人
            載送，並拿著夏代表之公事包，夏代表向我朋友表示叫我朋友張志明等
            他，他上去和平投完票，要坐張志明的車子回梨山，我朋友張志明便在
            東勢鎮等他，到了中午約十一點會合，吃完午餐便開車共同回梨山了。
            （問：辛○○現在從事何業？如何從事參與本次代表會正副主席之選舉
            ？）答：現在東勢鎮○○街開設債務催討公司。他是以黑道兄弟方式圍
            事來處理選舉，但手法如何，我就不瞭解了。」（見臺灣臺中地方法院
            檢察署九十二年度選偵字第二四號卷第一四三至一四五頁）。
  （１０）、秘密證人Ａ２（詳如真實姓名對照表）於九十一年八月三十日在臺中縣
            警察局和平分局梨山分駐所證述稱：「（問：你是否知道辛○○於六十
            年十月二十日出生，綽號「志強」不法情事？）答：據我所知，我朋友
            丁○○在和平鄉選上第十七屆鄉民代表，辛○○為了讓母親癸○○順利
            當上代表會主席，在選舉投票前一天即九十一年七月三十一日下午晚餐
            後，辛○○即率領五至六名手下將丁○○代表等人帶至汽車旅館內，將
            行動電話收起來派人把守限制行動自由，在隔天八月一日由手下戒送到
            東勢鎮再另外換車押送到和平鄉代表會投票，且汽車之鑰匙亦遭他們扣
            留。（問：當時有那些代表遭辛○○率領手下用此方法脅迫？）答：據
            我所知，當天代表共有六位分別癸○○、庚○○、戊○○、己○○、楊
            文友及我朋友丁○○，除癸○○是辛○○之母親外，其他代表應該都是
            遭到類似丁○○代表之方法被脅迫，並限制自由行動。（問：你朋友夏
            佔紅代表之行動電話及汽車鑰匙是何時？何地才還給他？）答：是在九
            十一年八月一日早上要到代表會投票前，才將行動電話及汽車鑰匙歸還
            給他，先前是一些手下過來收這些東西。（問：辛○○在那些地方出現
            在場？談論哪些問題？）答：都是辛○○指揮手下帶走代表，一直到Ｋ
            ＴＶ時辛○○才出現，協調正副主席投票問題，他都沒有說話，但他及
            手下都在場。（丁○○投給癸○○）沒有收到什麼好處。投給癸○○是
            因為其兒子是黑道分子，不得不投給他，整個代表會主席選舉都是他在
            操縱。（問：你朋友丁○○代表被辛○○及手下帶至哪家ＫＴＶ、飯店
            及汽車旅館？）答：我朋友丁○○代表因年事已高，而且對臺中市路況
            環境不熟，已經記不起來。」（見臺灣臺中地方法院檢察署九十二年度
            選偵字第二四號卷第五十九至六十二頁）。
  （１１）、秘密證人Ａ３（詳如真實姓名對照表）於九十一年八月三十一日在臺中
            縣警察局和平分局梨山分駐所證述稱：「（問：你是否知道辛○○不法
            情事？）答：據我所知，我朋友楊文友在和平鄉選上第十七屆鄉民代表
            ，辛○○為了讓其母親癸○○順利當上代表會主席，在選舉投票前一天
            ，即九十一年七月三十一日下午約二十一時許在臺中市某家ＫＴＶ將楊
            文友代表等人帶走至汽車旅館內，將行動電話收起來，派五～六名年輕
            人把守限制行動自由及對外聯絡，在隔天八月一日早上約六時許，由手
            下戒送到東勢鎮○○○街，後將電話發還。（問：當時有幾位代表遭陳
            志強率領手下用此方法脅迫？）答：據我所知，有六位代表，除我朋友
            楊文友以外，還有癸○○、庚○○、戊○○、己○○、丁○○，除了黃
            玉英是辛○○之母親外，其他代表因跟我朋友楊文友一樣，遭到同樣脅
            迫方法被限制自由行動。（問：你朋友楊文友代表之行動電話何時還他
            ？）答：是於九十一年八月一日早上在東勢時發還給他，由辛○○手下
            發還的。因我朋友他身體不適，健康不太好，不知道在哪家旅館及ＫＴ
            Ｖ，只知道很像在中港路那一帶重劃區。辛○○在ＫＴＶ時叫五至六名
            年輕人監視各代表的行動，辛○○都不說話。然後我們協調正副主席投
            票問題，結束後辛○○指揮其手下帶走我們到飯店休息。據我所知，（
            我朋友楊文友投給癸○○）是沒有收到好處。因辛○○是黑道分子介入
            後，我朋友才投給癸○○代表的。」（見臺灣臺中地方法院檢察署九十
            二年度選偵字第二四號卷第一四八至一四九頁）。
  （１２）、證人王結利於九十二年六月三日在法務部調查局中部地區機動工作組證
            述稱：「（問：國民黨臺中縣和平鄉黨部提名何人參選本（十七）屆和
            平鄉代會主席？有無發動連署？）答：國民黨黨部是在主席、副主席選
            舉前十天左右提名我參選本屆鄉代會主席，並支持無黨籍的代表陳吳志
            忠搭配副主席人選，之後由鄉黨部發動連署，參與連署的代表，連我本
            人在內，共有十人，分別為我本人、王正顯、陳斐晏、癸○○、庚○○
            （無黨籍）、丁○○、戊○○、己○○、楊文友及蘇慶祥，本屆代表共
            十一人，僅有廖上奇、因非國民黨員且對公所、農會及代表會有歧見，
            所以未參與連署。（問：在前述國民黨鄉黨部提名主席人選時，有無其
            他人選有意爭取國民黨鄉黨部提名？）答：因我曾任二屆代表會主席，
            所以鄉黨部主委丙○○曾詢問我意見，而且鄉長、農會總幹事及蘇慶祥
            等代表也積極推舉我出來參選代表會主席，所以我才同意繼續競選主席
            ，此外並沒有人表示有意參加國民黨鄉黨部的提名。（問：前述主席、
            副主席全數十一位代表各投票支持何人選？）答：因為我於選舉前夕至
            各代表家中拜票時，僅找到王正顯、陳斐宴、蘇慶祥及廖上奇，其餘六
            位代表（癸○○、庚○○、丁○○、徐裕潔、己○○及楊文友）均已不
            見蹤影且無法與他們聯絡，當晚我聽說丁○○等人已遭癸○○帶走，所
            以我知道我已經選不上了，經我與王正顯等人聯絡，王正顯表示既然如
            此，可否請支持我的代表改投他為副主席以提昇他的知名度，我也隨即
            答應他並電話聯絡陳斐宴、廖上奇並口頭告知當晚在我家的代表蘇慶祥
            要他們改投王正顯為副主席。所以選舉當天開票結果，主席部分我得到
            四票應該是我本人、王正顯、陳斐宴及蘇慶祥、癸○○得到六票的六票
            則為前晚失蹤的癸○○、庚○○、丁○○、戊○○、己○○及楊文友六
            人，廖上奇則得到他本人的一票；副主席部分庚○○得到六票應與黃玉
            英的六票同，王正顯得到支持我的四票加上廖上奇一票共五票。（問：
            如你前述，國民黨臺中縣黨部和平鄉黨部既提名你參選代表會主席，且
            選前已有十位代表連署支持，何以選舉結果是由癸○○當選？）答：選
            前癸○○等人表示絕對會支持我參選代表會主席，而且選前也沒有其他
            人要競選代表會主席的風聲，我之所以會意外落選，完全是因為癸○○
            的兒子辛○○在九十一年七月三十一日下午就將原本支持我的五位代表
            （即庚○○、丁○○、戊○○、己○○及楊文友）帶走，讓我無法在選
            前聯絡他們，而且在選前癸○○、己○○曾至我家暗示我他們此次選舉
            花了很多錢，我心理知道他們是想跟我要買票的錢，但是我太太明白表
            示如果選主席要花錢，那我們寧願不選，所以沒有理會他們；另外楊文
            友在選前也曾向我表示，是否在選前帶代表們出去遊覽，但我向他表示
            最近檢調查賄選如此嚴格，會被捉去關，所以我也跟他婉拒。如今事後
            回想起來，應該是我拒絕向他們賄選，所以癸○○才會跑票，導致我落
            選。（問：庚○○、丁○○、戊○○、己○○及楊文友等五位代表何以
            會於選舉前夕變卦改支持癸○○擔任代表會主席？你於選前有無積極向
            代表拜票，請求他們支持參選代表會主席？）答：有的，本次代表會主
            席選舉，如前述我是得到國民黨鄉黨部、鄉長及農會總幹事等三大系統
            的全力支持，我於鄉黨部連署前除梨山地區外，我曾個別拜訪代表尋求
            支持。而在獲得連署後，我與庚○○二人也親自到各個代表家中拜訪，
            其中除了廖上奇表明他會投給自己外，其餘代表均表示會支持我，此外
            ，在公所、代表會即於九十一年七月三十一日舉行慶祝父親節活動時，
            也會再向他們詢問有無問題，但他們均都表示沒有問題會支持我。我之
            所以會落選，根據丁○○選後向我表示他收到共一百萬的賄款，所以應
            該是癸○○用金錢買票，所以我才會落選。（問：你是否得知九十一年
            七月三十一日下午及晚間（即代表會主席選舉前夕）癸○○及辛○○將
            庚○○、丁○○、戊○○、己○○及楊文友五位代表帶至何處？詳情？
            ）答：我於九十一年七月三十一日下午我雖然找不到癸○○等六人，直
            至晚間打電話與丁○○的朋友（綽號「志明」），年約三十餘歲，身高
            約一百七十五公分，身材微胖沒戴眼鏡）聯絡，他才告訴我丁○○已經
            被辛○○帶到台中去了，我就知道是癸○○要參選；選後我的結拜兄弟
            農會總幹事丙○○一直要找我解釋我落選的原因，我跟他講說過去就算
            了，不想聽他解釋；後來因為吳文忠檢察官主動約談我瞭解此事，所以
            我向丙○○探詢此事，丙○○表示七月三十一日是農會理事長打電話約
            他至縣議員蘇慶雲家中會面，他到了議員家中後與農會常務監事、理事
            長、總幹事及鄉長等人會面，再輾轉換車由辛○○小弟載至台中市金錢
            豹酒店，一到現場，癸○○、辛○○詢問他們對癸○○要當代表會主席
            有沒有意見，並對他們表示因為庚○○要求他必須徵得農會總幹事、理
            事長、鄉長同意後，他才願意聽從癸○○、辛○○指示搭配癸○○參選
            副主席，丙○○表示因為當時在現場有一、二十位疑似辛○○小弟的年
            青人環伺，所以他只好表示既然代表們都已經達成共識了，他沒有意見
            ，事後他與農會常務監事、理事長及鄉長立刻又被辛○○的小弟載走，
            至於其餘代表當天詳細行蹤，我則不清楚。（問：鄉民代表主席、副主
            席選舉當天，辛○○有無到場？）答：有的，當天投、開票時辛○○、
            辛○○弟弟及一些不知名人士均有在場。」（見臺灣臺中地方法院檢察
            署九十二年度選偵字第二四號卷第三十六至三十八頁）；「（問：本屆
            鄉民代表會主席、副主席選舉於九十一年八月一日當天一直共有幾人參
            選主席？結果？）答：本屆鄉民代表會主席於九十一年八月一日開票結
            果，主席部分我得到四票、癸○○得到六票，廖上奇則得到一票；副主
            席部分庚○○得到六票，王正顯得到五票，結果是由癸○○、庚○○當
            選代表會主席、副主席。」（見同上卷第八十一頁）；「（問：當天晚
            上你是否嘗試以電話聯絡庚○○、丁○○、戊○○、己○○及楊文友等
            五位代表？）答：沒有，因為丁○○的朋友「志明」已經告訴我他們代
            表都已經被癸○○及辛○○帶走了，所以我知道我聯絡不到他們了，便
            沒有再打電話固票或再次前往拜訪，而我當時亦有打電話詢問鄉○○○○道其餘代表行蹤，但鄉○○○○○道。」（見同上卷第八十二頁）；
            證人王結利於九十二年六月三日在臺灣高等法院臺中分院檢察署特偵組
            檢察官訊問時證述稱：「（問：庚○○、丁○○、戊○○、己○○及楊
            文友等五位代表何以會於選舉前夕變卦，改支持癸○○擔任代表會主席
            ？你於選前有無積極向代表拜票，請求他們支持參選代表會主席？）答
            ：有的，本次代表會主席選舉，如前述我是得到國民黨鄉黨部、鄉長及
            農會總幹事等三大系統的全力支持，我於鄉黨部連署前除梨山地區外，
            我曾個別拜訪代表尋求支持。而在獲得連署後，我與庚○○二人也親自
            到各個代表家中拜訪，其中除了廖上奇表明他會投給自己外，其餘代表
            均表示會支持我，此外，在公所、代表會即於九十一年七月三十一日舉
            行慶祝父親節活動時，也會再向他們詢問有無問題，但他們均都表示沒
            有問題會支持我。我之所以會落選，根據丁○○選後向我表示他收到共
            一百萬的賄款，所以應該是癸○○用金錢買票，所以我才會落選，我想
            楊文友、戊○○、己○○也都有拿到一百萬元。（問：丁○○於何時地
            告訴你他有拿到一百萬元？）答：是在八月一日選完後（約九月間）某
            一天下午丁○○到我家喝茶時告訴我的，當時我太太也在場，當時夏佔
            紅用手比「１」告訴我說他有拿到一百萬元，另外，楊文友是我結拜兄
            弟，應該要支持我，事後我聽說楊文友生前有說他已經是快死的人，多
            拿一點可以貼補家用，照那個朋友轉告我的話判斷，楊文友應該也有拿
            到一百萬元，之前他也曾來找我說選前應該帶代表出去玩，我說查察賄
            選這麼緊，沒有答應，從這些情況判斷，楊文友應該有拿到錢。」（見
            臺灣臺中地方法院檢察署九十二年度選偵字第二四號卷第四十二至四十
            三頁）。
    綜上所述，經核前揭證人乙○○、子○○、丙○○、甲○○、庚○○、丁○○、
    己○○、戊○○、王結利、秘密證人Ａ１、Ａ２、Ａ３等人分別在警詢及偵查所
    證述之情節大致相符。又雖前揭證人等之證詞其中部分細節因時間已久而稍有出
    入，或相互間稍有歧異；然因本案係涉及被告辛○○帶同其約三名以上之不詳姓
    名之成年友人共同在場，藉人多勢眾，造成心理威脅壓力氣氛，懼怕日後遭到暴
    力報復壓力，以致未敢自由表達意思，證述均有畏懼、保留及遲疑，而造成前開
    些微瑕疵情況，惟前述證人等對基本事實之陳述，核與真實性無礙，均具有一致
    真實性，仍非不得予以採信。至於證人乙○○、子○○、丙○○、甲○○、庚○○、丁○○、己○○、戊○○等人於本院審理中及本院另案審理中（即本院九十
    二年度選訴字第七號）雖均有到庭結證，然則亦因前揭懼怕日後遭到暴力報復之
    心理因素，證詞難免偏頗、避重就輕迴護被告，是以上開證人乙○○、子○○、
    丙○○、甲○○、庚○○、丁○○、己○○、戊○○等人於本院審理中及本院另
    案審理中所為之證詞，在查無其他足供佐證之證據下，實尚難採逕為對被告辛○○及共犯癸○○有利事實之認定，自仍應以渠等之前分別在臺中縣警察局和平分
    局梨山分駐所、法務部調查局臺中縣調查站、法務部調查局中部地區機動工作組
    、臺灣臺中地方法院檢察署檢察官及臺灣高等法院臺中分院檢察署特偵組檢察官
    訊問時之證詞為較可採信。
    （二）、此外，證人王正顯於九十二年六月三日在法務部調查局中部地區機動工
            作組證述稱：「（問：如你前述國民黨臺中縣和平鄉黨部既提名代表王
            結利參選本屆和平鄉代表會主席，亦獲大部分代表支持，何以選舉結果
            主席卻由癸○○當選？原因為何？）答：國民黨臺中縣和平鄉黨部在九
            十一年六月底提名王結利參選本屆和平鄉代表會主席時，在臺中縣和平
            鄉大甲溪發電廠上方之『聞香發餐廳』舉行餐會，我記得當時除有一位
            代表未到場外，其餘十位和平鄉代表均有到場並表態支持王結利，選前
            亦僅有王結利表態參選，直至選舉前一天我才聽到有人要出來與王結利
            角逐和平鄉代表會主席，當天下午我前往王結利家中泡茶談論隔天主席
            選舉事宜，並希望王結利能支持我參選副主席時，王結利曾向我表示黃
            玉英、庚○○、丁○○、楊文友、己○○及戊○○等六位代表已經連絡
            不上，無法得知他們的行蹤，後來選舉結果由癸○○當選，當時我也感
            到有些訝異，至於癸○○當選和平鄉代表會主席之原因為何，我不清楚
            亦無從得知其中內情。」（見臺灣臺中地方法院檢察署九十二年度選偵
            字第二四號卷第二十二至二十三頁）。
    （三）、證人蘇慶祥於九十二年六月三日在法務部調查局中部地區機動工作組證
            述稱：「（問：九十一年七月底時曾否參加臺中縣和平鄉公所舉辦之父
            親節等相關活動？哪些代表參加？活動結束後有無參與餐會？何人邀宴
            ？何人在場？餐費何人支付？）答：我和我太太從大陸回來是在九十一
            年七月二十八日或二十九日，並未參加慶祝父親節等相關活動或聚餐，
            所以我不知道談論何事，我只是在投票日後數天，才知道有楊文友、夏
            佔紅、庚○○、己○○、戊○○等五位代表在代表會主席投票日前一天
            中午，突然被癸○○找去，隨即失去蹤影，一直到投票日當天才出現並
            投票轉而支持癸○○。（問：前述九十一年八月一日和平鄉代表會宣誓
            就職並選舉代表會主席，癸○○的兒子辛○○有無到現場？所為何事？
            ）答：當時前述楊文友、丁○○、庚○○、己○○、戊○○等五位支持
            癸○○的代表同一時間魚貫進入三樓會場，癸○○及他的兒子辛○○走
            在最後，當時我並不認識辛○○其人，是癸○○介紹我才知道，辛○○
            進來後現場選舉氣氛變得很詭異，我和前述楊文友、丁○○、庚○○、
            己○○、戊○○等五位代表打招呼，他們均面無表情不理我，我也不知
            道是何原因，後來由癸○○當選代表會主席。」（見臺灣臺中地方法院
            檢察署九十二年度選偵字第二四號卷第五十三頁）。證人蘇慶祥於九十
            二年六月三日在臺灣臺中地方法院檢察署檢察官訊問時證述稱：「（問
            ：國民黨台中縣和平鄉黨部提名何人參選本屆和平鄉代會主席？有無參
            與連署？當時有誰在場？）答：因我是國民黨黨員，也是臺中縣和平鄉
            中坑村國民黨黨部常委，所以國民黨臺中縣和平鄉黨部係在去年七月間
            在『聞香發餐廳』聚餐並提名王結利參選和平鄉代表會主席，我遵從黨
            的指示參與連署。當時在場有丙○○、曾益興、乙○○、陳德祥、黃玉
            英、己○○、戊○○、丁○○、楊文友、王結利、陳斐宴、王正顯等人
            。（問：在國民黨臺中縣和平鄉黨部提名王結利參選和平鄉代表會主席
            外，有無其他代表示有意參選？）答：在國民黨臺中縣和平鄉黨部提名
            王結利參選和平鄉代表會主席時，並無其他代表示有意參選代表會主席
            。」（見臺灣臺中地方法院檢察署九十二年度選偵字第二四號卷第一０
            三頁）。綜觀以上二位證人之證詞，益徵被告辛○○及共犯癸○○確有
            前揭不法犯行無訛。
    （四）、證人即被告癸○○之夫陳秀吉於九十二年四月二十八日在法務部調查局
            中部地區機動工作組證述稱：「（問：臺中縣和平鄉本屆鄉民代表會正
            、副主席改選前一天（九十一年七月三十一日），你有無與癸○○及其
            他代表一起至臺中市卡拉ＯＫ店？）答：九十一年七月三十一日下午六
            點多，剛當選鄉民代表楊文友表示要載我到台中市他朋友（姓名不清楚
            ）家泡茶，所以我就坐他的車到臺中市，約下午七點多到達楊文友朋友
            處，當時在場的只有楊文友、他的朋友及我共三人，因我出門前將看顧
            中的孫子委託鄰居照顧，不便停留太久，所以約五分鐘後，我就自行搭
            計程車回家，並沒有與癸○○及其他代表一起至臺中市的卡啦ＯＫ店，
            而事後癸○○及其他代表有無到楊文友朋友處，我不清楚。（問：據陳
            文和、戊○○於本組供述，你在九十一年七月三十一日晚上曾陪同黃玉
            英在台中市的卡拉ＯＫ店商談代表會正、副主席改選乙事，與你前述不
            符，你做何解釋？）答：我確實沒有陪同癸○○在台中市的卡拉ＯＫ店
            商談代表會正、副主席改選的事情。（問：九十一年七月底，你有無至
            台中縣石岡鄉金龍谷餐廳用餐？何人邀宴？何人在場？所為何事？用餐
            費用何人支付？）答：九十一年七月底，我沒有至臺中縣石岡鄉金龍谷
            餐廳用餐，該餐會何人邀宴、何人在場、所為何事、用餐費用何人支付
            ，我都不清楚。」（見臺灣臺中地方法院檢察署九十二年度他字第七八
            ０號第二卷第六十九至七十一頁）。經核證人陳秀吉前開證詞，不僅與
            前述所有證人乙○○、子○○、丙○○、甲○○、庚○○、丁○○、陳
            文和、戊○○、王結利、王正顯、蘇慶祥、秘密證人Ａ１、Ａ２、Ａ３
            等人之證詞，完全不符，亦與共犯癸○○所供認之前開時地其夫陳秀吉
            亦在場之供述不合，足見其意圖湮蓋共犯癸○○前揭不法之犯行，其欲
            蓋彌彰之情，實屬灼然明甚。
    （五）、臺中縣和平鄉鄉長乙○○、和平鄉農會理事主席子○○、總幹事丙○○
            及常務監事甲○○等人雖均非係和平鄉鄉民代表而沒有和平鄉代會主席
            、副主席選舉之投票權，然其等均係屬和平鄉農會系統之人員，派系壁
            壘分明，且九十一年七月間（約選舉日前之十日左右）國民黨臺中縣黨
            部要求和平鄉黨部召開和平鄉代表會正副主席提名會議，由擔任鄉黨部
            常委一職之證人丙○○要求鄉黨部書記曾益興通知所有鄉黨部委員及新
            當選之鄉民代表假和平鄉天輪村聞香發餐廳召開「和平鄉第十七屆代表
            會正副主席提名會議」，由證人丙○○擔任主持，當天參加人員有林榮
            進（鄉長）、陳德祥（前鄉長）等十餘位委員，以及鄉民代表癸○○、
            庚○○、己○○、戊○○、丁○○、楊文友、王結利、陳斐晏、王正顯
            、蘇慶祥等十人參加，會中決議提名主席王結利，並由出席之十位鄉民
            代表連署共同支持王結利出任主席一職，另在會中經討論支持庚○○出
            任副主席一職，因庚○○並無國民黨籍，因此副主席決議採開放競選方
            式等情，已取得協議及默契，詳如前述，今選情因前開因素驟然丕變，
            迫不得已，欲尋得背書及諒解，分攤陣前倒戈責任，自然需要得到為國
            民黨臺中縣黨部和平鄉黨部及和平鄉農會系統核心人員之和平鄉鄉長林
            榮進、和平鄉農會理事主席子○○、總幹事丙○○及常務監事甲○○等
            人之同意，通知渠等前來，核與常情並不違背，顯有參考及可採之處。
            是被告辛○○所辯：恐嚇並非是和平鄉鄉民代表而沒有和平鄉代會主席
            、副主席選舉投票權之和平鄉鄉長乙○○、和平鄉農會理事主席子○○
            、總幹事丙○○及常務監事甲○○等人，衡亦與常情及經驗法則不符，
            要無足憑採。
    （六）、再者，並有證人丁○○等人九十一年七月三十一日當天之行動電話通聯
            紀錄一份在卷足資佐證。另衡以本案遭被告辛○○及其母親癸○○所控
            制之和平鄉代會代表為庚○○、丁○○、楊文友、己○○、戊○○等五
            位，再加上癸○○自己一票合計共為六票，對照癸○○所當選之票數適
            正為六票，使原本由中國國民黨和平鄉黨部連署黨內提名及與地方人士
            協商下之主席人選王結利僅獲得四票，亦足見被告辛○○與其母親黃玉
            英上開所為已足以妨害他人自由行使法定之政治上選舉無誤。
    （七）、至於被告辛○○之不詳姓名之成年友人到底共有幾人在場，雖前揭證人
            乙○○、子○○、丙○○、甲○○、庚○○、丁○○、己○○、戊○○
            、王結利、王正顯、蘇慶祥、楊再興（化名）、秘密證人Ａ１、Ａ２、
            Ａ３等人之證詞不盡相符，有三至五人者、有七、八人者、有十餘人者
            ，不一而足，共犯癸○○亦僅供認只有二至三人而已，實難確實認定。
            而因當時現場尚有酒店服務之幹部、少爺、小姐等人在場，場面混雜，
          可能導致證人等誤認，以致其等證詞稍有出入；然可得肯認者，則是當
            時確實有辛○○之不詳姓名之成年友人在場，無庸置疑。經查前開時地
            辛○○曾派遣二名手下駕車至臺中市○○路與中港路口接載證人丙○○
            、子○○、甲○○等三人及另支派手下一名駕車前往接載乙○○至前述
            卡拉ＯＫ店等情，詳如前述，則辛○○手下至少已有三名，且共犯黃玉
            英亦供認有二至三人，加上原即在前述卡拉ＯＫ店內者，當不止三名。
            是為顧及被告癸○○之權益，本院採最有利於被告癸○○之認定，認定
            辛○○之不詳姓名之成年友人為「約有三名以上之人」。
    從而綜據上述，並揆諸前揭最高法院判例、判決意旨釋示，本院謹慎查證再三，
    斟酌全辯論意旨及調查證據之結果，依自由心證及經驗法則判斷事實之真偽，且
    綜合各種間接證據，本於合於普通日常生活之經驗及邏輯法則之推理作用，由前
    揭種種間接事實推論直接事實之存在，並已為必要之說明，而無違背客觀上應認
    為確實之定則，認定前開犯罪事實，自應為法所許，認公訴人所指訴被告辛○○
    確有前揭之犯行，被告辛○○空言否認，所辯無非係屬臨訟畏罪飾卸之詞，要無
    足採，本件事證明確，被告辛○○犯行洵堪認定。
四、按動員戡亂時期公職人員選舉罷免法所適用範圍，包括鄉鎮民代表會代表之選舉
    ，並不包括鄉鎮民代表會主席、副主席之選舉，此觀該法第二條第二款之規定自
    明。從而對於鄉鎮民代表會主席、副主席候選人或具有候選人資格者，行求、期
    約或交付賄賂或其他不正利益，而約其放棄競選或為一定之競選活動者，即不能
    依該法第八十九條論處（最高法院七十三年度臺上字第七００號刑事判決要旨參
    照）。又臺灣省各縣市議會之議長、副議長，並非公職人員選舉罷免法第二條所
    列之人員，其選舉罷免係依臺灣省各縣市議會組織規程第三章之規定辦理，自非
    公職人員選舉罷免法所規範之客體（最高法院八十六年度臺上字第六一二八號刑
    事判決要旨參照）。是本案臺中縣和平鄉代會主席、副主席之選舉，並非屬公職
    人員選舉罷免法所規範之客體，前開選舉中被告辛○○所為犯行，尚無公職人員
    選舉罷免法所規定罪刑之適用，合先敘明。次按刑法第一百四十二條至第一百四
    十八條所謂投票權，於第一百四十二條第一項定其範圍，選舉權固為投票權之一
    種，但以法定之政治上選舉權為限，商會職員之選舉，並非政治上之選舉，自不
    包含在內，至同條項所謂其他投票權，係指選舉以外之政治上投票權（例如鄉鎮
    坊自治職員選舉及罷免法所定罷免之投票），非指政治以外之選舉權而言（最高
    法院二十五年度上字第二二五七號判例參照）。另按刑法第一百四十二條第一項
    所稱之「法定之政治上選舉」，係指依據法律規定，有關政治性之一切選舉而言
    ，例如總統、副總統、院轄市長、縣市長、鄉鎮市長、里長及各級民意代表之選
    舉均屬之。至於所稱「其他投票權」，則係指法定之政治上選舉權以外，其他與
    選舉權有相同性質之政治上投票權而言，例如罷免、創制、複決之政治上投票權
    屬之（最高法院九十二年度台上字第七五九號刑事判決要旨參照）。及刑法第一
    百四十四條所稱之投票權，依同法第一百四十二條之規定，係指法定之政治上選
    舉或其他投票權；又所謂法定者，凡中央法規標準法第二條所稱之法律及中央或
    地方政府公布有法規性質之命令，均包括在內（司法院院字第四０八號解釋參照
    ）。查縣議會議長、副議長之選舉，乃依據臺灣省各縣市議會組織規程第十條第
    一項、第二項規定：「縣市議會置議長、副議長各一人，由縣市議員以無記名投
    票分別互選之。前項選舉投票，於議會宣示就職典禮後即席舉行，並由縣市長主
    持之。」而舉行，是縣議會議長、副議長之選舉，乃法定選舉，應無疑義；又議
    員選舉議長、副議長，乃議員投票權之行使，並非代表民意議決某事項，自係政
    治上選舉。又刑法第一百四十四條「有投票權人」，其認定之時點，以公告當選
    為準，為實務上之見解（最高法院七十五年台上字第四六七號判決參照）（臺灣
    高等法院八十六年度上更（一）字第四號刑事判決要旨參照）。本案臺中縣和平
    鄉代會主席、副主席之選舉係法定選舉，且係政治上選舉，允無疑義。是本件被
    告辛○○與其母癸○○等人，限制證人即有和平鄉代會主席、副主席選舉投票權
    之和平鄉鄉民代表庚○○、丁○○、楊文友、己○○、戊○○等五人之行動自由
    ，並糾集多人在場對其等施壓，以迫使其等應允將投票權為一定之行使，核其所
    為係犯刑法第一百四十二條第一項之妨害投票罪。另按刑法第三百零四條之強暴
    、脅迫，祇以所用之強脅手段足以妨害他人行使權利，或足使他人行無義務之事
    為已足，並非以被害人之自由完全受其壓制為必要（最高法院二十八年度上字第
    三六五○號判例參照）。故如被害人之行動自由尚未喪失，而其意思決定自由已
    受剝奪，即應論以刑法第三百零四條第一項之強制罪。是被告辛○○與其母癸○○等人迫使被害人子○○、甲○○等人交出行動電話，並迫使被害人乙○○、子
    ○○、丙○○、甲○○等人同意表態支持癸○○競選和平鄉代會主席，而使其等
    行無義務之事，被告辛○○等所用之前開強脅手段既已足以妨害被害人乙○○、
    子○○、丙○○、甲○○等人行使權利，揆諸前揭最高法院判例及刑事判決要旨
    說明，即足以構成刑法第三百零四條第一項之強制罪，從而，核被告辛○○此部
    份所為，係犯刑法第三百零四條第一項之強制罪。被告辛○○與其母癸○○及辛○○約三名以上之不詳姓名之成年友人間就上開所犯二罪均有犯意之聯絡，行為
    之分擔，均為共同正犯。被告辛○○等人以一行為妨害被害人即有和平鄉代會主
    席、副主席選舉投票權之和平鄉鄉民代表庚○○、丁○○、楊文友、己○○、戊○○等五人之自由行使投票權之事之犯行，係以一行為觸犯數同種罪名之同種想
    像競合犯，依刑法第五十五條規定應從一刑法第一百四十二條第一項之妨害投票
    罪處斷。被告辛○○等人另以一行為對被害人乙○○、子○○、丙○○、甲○○
    等人觸犯刑法第三百零四條第一項之強制罪，亦為以一行為觸犯數同種罪名之同
    種想像競合犯，依刑法第五十五條規定亦應從一刑法第三百零四條第一項之強制
    罪處斷。被告辛○○與其母親癸○○前開所為，其目的乃在確保該等代表為投票
    權一定之行使，而達成癸○○順利當選和平鄉代會主席，是被告辛○○所犯上開
    刑法第一百四十二條第一項妨害投票自由罪及第三百零四條第一項強制罪二罪之
    間，有方法結果之牽連關係，為牽連犯，應從一重之刑法第一百四十二條第一項
    之妨害投票自由罪處斷。爰審酌被告辛○○之平日素行、為期使其母親癸○○能
    順利當選和平鄉代會主席，竟不思以民主機制之方式進行，反係以違法之手段為
    之，因而破壞應以公正和平清廉行之之選舉文化，敗壞地方選風，斲喪法治，並
    使代表會之運作及宗旨遭受扭曲變質，對地方民主產生嚴重之危害及犯罪後猶不
    知悔悟仍砌詞否認犯行，且不願對於其餘在場之共犯詳為交待以供查辦，毫無悔
    意，犯後態度不佳等一切情狀，量處如主文所示之刑，再依公職人員選舉罷免法
    第九十八條第三項之規定，犯刑法分則第六章妨害投票罪，宣告有期徒刑以上之
    刑者，並宣告褫奪公權，係刑法之特別規定，是被告辛○○並應依公職人員選舉
    罷免法第九十八條第三項、刑法第三十七條第二項規定，予以宣告褫奪公權二年
    ，以資懲儆。
據上論斷，應依刑事訴訟法第二百九十九條第一項前段、刑法第二十八條、第一百四
十二條第一項、第三百零四條第一項、第五十五條、第三十七條第二項、公職人員選
舉罷免法第九十八條第三項、罰金罰鍰提高標準條例第一條前段，判決如主文。
本案經檢察官壬○○到庭執行職務。
中      華      民      國      九十四      年    三    月    二十五    日
                                    臺灣臺中地方法院刑事第十三庭
                                        審判長法  官  許  旭  聖
                                              法  官  李  秋  娟
                                              法  官  陳  可  薇
右正本證明與原本無異。
如不服本判決，應於判決送達後十日內向本院提出上訴狀，上訴於
臺灣高等法院臺中分院（須附繕本）。
                                              書記官
中      華      民      國  九十四      年    三    月    二十五    日
附錄本案論罪科刑實體法條文：
刑法第一百四十二條（妨害投票自由罪）：
以強暴脅迫或其他非法之方法，妨害他人自由行使法定之政治上選舉或其他投票權者
，處五年以下有期徒刑。
前項之未遂犯，罰之。
刑法第三百零四條 (強制罪)：
以強暴、脅迫使人行無義務之事或妨害人行使權利者，處三年以下有期徒刑、拘役或
三百元以下罰金。（罰金部份業經提高十倍為三千元）
前項之未遂犯，罰之。
